---
---
title: "Analiza Uzależnienia Studentów od Mediów Społecznościowych"
author: "Marta Kaczmarkiewicz, Natalia Gaik, Michał Biesiadowski"
date: "`r Sys.Date()`"
output:
  html_document:
    toc: true
    theme: cosmo
    code_folding: show
---

```{r setup, include=FALSE}
knitr::opts_chunk$set(echo = TRUE, warning = FALSE, message = FALSE)
```

# 1. Wprowadzenie

## 1.1 Cel i zakres analizy
Celem niniejszego projektu jest zbadanie relacji między sposobem korzystania z mediów społecznościowych a subiektywnym dobrostanem studentów. 
W dobie powszechnej cyfryzacji, zrozumienie cyfrowych nawyków młodych dorosłych staje się kluczowe dla identyfikacji potencjalnych ryzyk związanych z nadużywaniem 
technologii. W badaniu koncentrujemy się na weryfikacji, czy czas spędzany online oraz rodzaj wybieranej platformy współwystępują z niższą oceną zdrowia psychicznego,
gorszą jakością snu oraz poczuciem uzależnienia.

## 1.2 Charakterystyka danych
Analiza została przeprowadzona na zbiorze danych obejmującym 705 obserwacji. Dane mają charakter deklaratywny i zostały zebrane metodą ankietową. 
Zmienne wykorzystane w badaniu obejmują:

Zmienne demograficzne: Wiek, płeć, poziom studiów.

Zmienne behawioralne:

Avg_Daily_Usage_Hours (Czas_h): Średnia liczba godzin spędzanych dziennie w mediach społecznościowych.

Most_Used_Platform (Platforma): Najczęściej wybierana aplikacja społecznościowa.

Conflicts_Over_Social_Media (Konflikty): Liczba sytuacji konfliktowych z otoczeniem, których źródłem było korzystanie z mediów społecznościowych.

Zmienne dobrostanu:

Mental_Health_Score (Zdrowie_psychiczne): Subiektywna ocena własnego zdrowia psychicznego w skali 1-10 (gdzie 10 oznacza samopoczucie doskonałe).

Addicted_Score (Wynik_uzaleznienia): Subiektywna ocena stopnia uzależnienia od mediów w skali 1-5.

Sleep_Hours_Per_Night (Godziny_snu): Deklarowana średnia długość snu.


**Pytania badawcze:**
1. Czy istnieje istotna statystycznie zależność między czasem spędzanym w mediach społecznościowych
 a subiektywną oceną zdrowia psychicznego?

2. Czy płeć różnicuje poziom uzależnienia od mediów społecznościowych oraz preferencje dotyczące 
wyboru platformy?

3. Czy studenci na niższych szczeblach edukacji (High School) wykazują wyższy poziom uzależnienia 
niż studenci studiów magisterskich (Academic_level)?

4. W jakim stopniu deficyt snu jest powiązany z intensywnością korzystania z social mediów?

5. Czy wyższy poziom uzależnienia od mediów społecznościowych wiąże się z częstszym deklarowaniem 
negatywnego wpływu tych mediów na wyniki w nauce?

## 1.3 Przygotowanie środowiska
Do przetwarzania i wizualizacji danych wykorzystano środowisko R oraz następujących bibliotek:
```{r wczytanie-bibliotek}
# Ładowanie niezbędnych pakietów (instaluje jeśli brakują)
if.needed <- function(pkg){
  if (!require(pkg, character.only = TRUE)) {
    install.packages(pkg, dependencies = TRUE)
    library(pkg, character.only = TRUE)
  }
}
# Pakiety używane w dokumencie
pkgs <- c(
  "tidyverse",
  "corrplot",
  "knitr",
  "kableExtra",
  "ggthemes",
  "summarytools",
  "psych",
  "classInt",
  "ggpubr",
  "frequency",
  "ggstatsplot",
  "FSA"
)

invisible(lapply(pkgs, if.needed))

# Ustawienie estetyki wykresów
theme_set(theme_minimal())
```
```{r wczytanie-danych}
# Wczytanie danych
dane <- read_csv("Students Social Media Addiction.csv")

# Podstawowy przegląd
glimpse(dane)
```

# 2. Przygotowanie danych

## 2.1 Sprawdzenie kompletności danych
```{r missing-values}
# Sprawdzenie brakujących wartości w każdej kolumnie
braki <- dane %>%
  summarise(across(everything(), ~sum(is.na(.))))

# Wyświetlenie tabeli braków
braki %>%
  kbl(caption = "Liczba braków danych w poszczególnych kolumnach") %>%
  kable_styling(full_width = F)

# Całkowita liczba braków w zbiorze
suma_brakow <- sum(is.na(dane))
procent_brakow <- (suma_brakow / (nrow(dane) * ncol(dane))) * 100
```
## 2.2 Transformacja i tłumaczenie
```{r data-cleaning}
dane_clean <- dane %>%
  rename(
    ID = Student_ID,
    Wiek = Age,
    Plec = Gender,
    Poziom_akademicki = Academic_Level,
    Kraj = Country,
    Sredni_Czas_Użytkowania = Avg_Daily_Usage_Hours,
    Najczęściej_używana_platforma = Most_Used_Platform,
    Wplyw_na_wyniki = Affects_Academic_Performance,
    Godziny_snu = Sleep_Hours_Per_Night,
    Ocena_zdrowia_psychicznego = Mental_Health_Score,
    Konflikty_w_social_mediach = Conflicts_Over_Social_Media,
    Wynik_uzaleznienia = Addicted_Score
  ) %>%
  mutate(
    # Konwersja na faktory
    f.Plec = as.factor(Plec),
    f.Platforma = as.factor(Najczęściej_używana_platforma), # Poprawione odwołanie do nowej nazwy
    f.Wplyw_na_wyniki = as.factor(Wplyw_na_wyniki),
    
    # Grupy użytkowników (Feature Engineering)
    Grupa_Czasu_Uzytkowania = case_when(
      Sredni_Czas_Użytkowania <= 2 ~ "Niski (0-2h)", # Poprawione odwołanie do nowej nazwy
      Sredni_Czas_Użytkowania <= 5 ~ "Średni (2-5h)",
      TRUE ~ "Wysoki (>5h)"
    ),
    f.Grupa_Czasu_Uzytkowania = factor(Grupa_Czasu_Uzytkowania, 
                                       levels = c("Niski (0-2h)", "Średni (2-5h)", "Wysoki (>5h)")),
    
    # Deficyt snu
    Deficyt_snu = 7 - Godziny_snu
  )

# Podgląd przetworzonych danych
head(dane_clean) %>%
  kbl(caption = "Fragment przetworzonego zbioru danych") %>%
  kable_styling()
```
## 2.3 Walidacja spójności logicznej
```{r logical-validation}
# Definicja kryteriów i zliczanie przypadków
wyniki_weryfikacji <- dane_clean %>%
  summarise(
    `Ocena zdrowia = 10 przy śnie < 4h` = sum(Ocena_zdrowia_psychicznego == 10 & Godziny_snu < 4, na.rm = TRUE),
    `Suma czasu (Media + Sen) > 22h` = sum(Sredni_Czas_Użytkowania + Godziny_snu > 22, na.rm = TRUE),
    `Wiek < 18 lat na poziomie Graduate` = sum(Wiek < 18 & Poziom_akademicki == "Graduate", na.rm = TRUE),
    `Maksymalne uzależnienie (10) bez wpływu na naukę` = sum(Wynik_uzaleznienia == 10 & Wplyw_na_wyniki == "No", na.rm = TRUE),
    `Maksymalne uzależnienie (10) bez konfliktów` = sum(Wynik_uzaleznienia == 10 & Konflikty_w_social_mediach == 0, na.rm = TRUE)
  ) %>%
  pivot_longer(cols = everything(), names_to = "Kryterium weryfikacji", values_to = "Liczba przypadków")

# Uzasadnienie
tabela_opisowa <- tibble(
  `Kryterium weryfikacji` = c(
    "Ocena zdrowia = 10 przy śnie < 4h",
    "Suma czasu (Media + Sen) > 22h",
    "Wiek < 18 lat na poziomie Graduate",
    "Maksymalne uzależnienie (10) bez wpływu na naukę",
    "Maksymalne uzależnienie (10) bez konfliktów"
  ),
  `Dlaczego to sprawdzamy?` = c(
    "Biologicznie trudne do utrzymania.",
    "Brak czasu na fizjologiczne potrzeby i naukę.",
    "Mało prawdopodobne osiągnięcie poziomu magisterskiego przed 18 r.ż.",
    "Skrajne uzależnienie zazwyczaj wpływa na wyniki.",
    "Silne uzależnienie zazwyczaj generuje spory z otoczeniem."
  )
)

# Połączenie i wyświetlenie tabeli
left_join(tabela_opisowa, wyniki_weryfikacji, by = "Kryterium weryfikacji") %>%
  kbl(caption = "Zestawienie potencjalnych niespójności w danych") %>%
  kable_styling(full_width = F, bootstrap_options = c("striped", "hover")) %>%
  column_spec(3, bold = TRUE, color = ifelse(wyniki_weryfikacji$`Liczba przypadków` > 0, "red", "green"))
```
# 3. Analiza Opisowa

W rozdziale przedstawiono strukturę próby i rozkłady podstawowych zmiennych. Materiał ma charakter eksploracyjny
służy identyfikacji wstępnych wzorców przed analizami wnioskowania.

## 3.1 Charakterystyka próby


### 3.1.1 Struktura demograficzna
```{r demografia-tabela}
# Przygotowanie danych
dane$Gender <- as.factor(dane$Gender)
dane$Academic_Level <- factor(dane$Academic_Level, 
                             levels = c("High School", "Undergraduate", "Graduate"), 
                              ordered = TRUE)
dane$Most_Used_Platform <- as.factor(dane$Most_Used_Platform)
dane$Affects_Academic_Performance <- as.factor(dane$Affects_Academic_Performance)
# Tabela liczebności i procentów dla zmiennych demograficznych
demografia <- dane_clean %>%
  select(Plec, Poziom_akademicki, Kraj) %>%
  gather(key = "Zmienna", value = "Kategoria") %>%
  count(Zmienna, Kategoria) %>%
  group_by(Zmienna) %>%
  mutate(Procent = round(n / sum(n) * 100, 1)) %>%
  ungroup() %>%
  arrange(Zmienna, desc(n))

print(demografia)
demografia %>%
   kbl(caption = "Struktura demograficzna próby") %>%
  kable_styling(full_width = F)
```
Njawięcej danych pochodzi z Indii, jest to 7,5% próby. Następna najliczniejsza grupa pochodzi z USA (ponad 5%)

### 3.1.2 Podstawowe statystyki zmiennych ciągłych
```{r statystyki-opisowe} 
# Wybór zmiennych numerycznych i obliczenie statystyk
dane_clean %>%
  select(Wiek, Sredni_Czas_Użytkowania, Godziny_snu, Ocena_zdrowia_psychicznego, Wynik_uzaleznienia) %>%
  summary()
```

## 3.2 Analiza czasu użytkowania mediów społecznościowych


### 3.2.1 Statystyki czasu użytkowania
```{r czas-uzytkowania-statystyki}
# Szczegółowe miary położenia dla czasu
dane_clean %>%
  summarise(
    Srednia = mean(Sredni_Czas_Użytkowania),
    Mediana = median(Sredni_Czas_Użytkowania),
    Odchylenie_Std = sd(Sredni_Czas_Użytkowania),
    Min = min(Sredni_Czas_Użytkowania),
    Max = max(Sredni_Czas_Użytkowania),
    Q1 = quantile(Sredni_Czas_Użytkowania, 0.25),
    Q3 = quantile(Sredni_Czas_Użytkowania, 0.75)
  ) %>%
  kbl(caption = "Charakterystyki opisowe czasu użytkowania mediów społecznościowych", digits = 2) %>%
  kable_styling(full_width = F, bootstrap_options = c("striped", "hover"))
descr(dane$Avg_Daily_Usage_Hours)


ggdensity(dane, x = "Avg_Daily_Usage_Hours", fill = "orange", alpha = 0.4) +
   labs(title = "Gęstość rozkładu dziennego czasu użytkowania", x = "Godziny na dobę")
``` 
Średnia długość użytkowania wynosi 4,92, a odchylenie standardowe 1,26. Połowa studentów spędza czas w mediach społecznościowych od 4,1 do 5,8 godziny dziennie.

### 3.2.2 Rozkład czasu według kategorii
```{r czas-uzytkowania-rozkład}
# Analiza stworzonych grup (Niski/Średni/Wysoki)
dane_grupy <- dane_clean %>%
 count(f.Grupa_Czasu_Uzytkowania) %>%
   mutate(Udzial_procentowy = round(n / sum(n) * 100, 2))
dane_grupy %>%
  kbl(caption = "Struktura badanej próby według grup czasu użytkowania", 
      col.names = c("Grupa czasu", "Liczebność (n)", "Udział (%)")) %>%
  kable_styling(full_width = F, bootstrap_options = c("striped", "hover"))
```
Większość studentów zalicza się do grupy z średnim czasem użytkowania, czyli 2-5 godzin dziennie, jednak dużo liczniejsza jest grupa z wynikiem "wysoki" niż z wynikiem "niski".

### 3.2.3 Najpopularniejsze platformy
```{r najpopularniejsze-platformy}
# Ranking platform
dane_clean %>%
  count(Najczęściej_używana_platforma) %>%
  arrange(desc(n)) %>%
  mutate(Procent = round(n / sum(n) * 100, 1))%>%
  kbl(caption = "Ranking najczęściej używanych platform mediów społecznościowych",
      col.names = c("Platforma", "Liczba użytkowników (n)", "Udział (%)")) %>%
  kable_styling(full_width = F, bootstrap_options = c("striped", "hover"))
```
Najpopularniejszą platformą jest Instagram, z którego korzysta 35,3% studentów w próbie, następnie TikTok (21,8%) i Facebook (17,4%).

## 3.3 Analiza poziomu uzależnienia


### 3.3.1 Rozkład wyniku uzależnienia
```{r rozklad-uzaleznienia}
# Statystyki dla Wynik_uzaleznienia
dane_clean %>%
  summarise(
    Srednia_Uzaleznienie = mean(Wynik_uzaleznienia),
    Mediana = median(Wynik_uzaleznienia),
    SD = sd(Wynik_uzaleznienia)
  )%>%
  kbl(caption = "Statystyki opisowe poziomu uzależnienia studentów",
      col.names = c("Średnia", "Mediana", "Odchylenie standardowe"),
      digits = 2) %>%
  kable_styling(full_width = F, bootstrap_options = c("striped", "hover"))
```
Średni poziom uzależnienia wynosi 6,44, a odchylenie wynosi 1,59.

### 3.3.2 Poziomy uzależnienia według kategorii
```{r kategorie-uzaleznienia}
# Tworzymy proste kategorie uzależnienia do tabeli
dane_clean %>%
  mutate(Kat_Uzaleznienia = case_when(
    Wynik_uzaleznienia <= 3 ~ "Niskie",
    Wynik_uzaleznienia <= 7 ~ "Umiarkowane",
    TRUE ~ "Wysokie"
  )) %>%
  count(Kat_Uzaleznienia) %>%
  mutate(Procent = round(n / sum(n) * 100, 1)) %>%
  arrange(desc(n))%>%
  kbl(caption = "Liczba studentów według poziomu uzależnienia",
      col.names = c("Kategoria uzależnienia", "Liczebność (n)", "Udział (%)")) %>%
  kable_styling(full_width = F, bootstrap_options = c("striped", "hover"))
```
Prawie 70% studentów wykazuje umiarkowany poziom uzależnienia, a niski poziom wykazuje tylko 2,4%, pozostałe 28% wykazuje wysoki poziom uzależnienia.

## 3.4 Analiza według płci


```{r analiza-plec}
# Porównanie kobiet i mężczyzn w kluczowych aspektach
dane_clean %>%
  group_by(f.Plec) %>%
  summarise(
    N = n(),
    Sredni_Czas = mean(Sredni_Czas_Użytkowania),
    Srednie_Uzaleznienie = mean(Wynik_uzaleznienia),
    Srednie_Zdrowie = mean(Ocena_zdrowia_psychicznego)
  )%>%
  kbl(caption = "Porównanie wskaźników aktywności i dobrostanu według płci",
      col.names = c("Płeć", "Liczebność (n)", "Śr. czas użytkowania", "Śr. wynik uzależnienia", "Śr. zdrowie psychiczne"),
      digits = 2) %>%
  kable_styling(full_width = F, bootstrap_options = c("striped", "hover", "condensed"))
```
Kobiety cechują się nieznacznie większym średnim czasem w mediach społecznościowych, co też skutkuje większym uzależnieniem, jednak to mężczyźni wykazują gorsze zdrowie psychiczne.

## 3.5 Analiza według poziomu akademickiego


```{r analiza-poziom-akademicki}
# Czy poziom edukacyjny ma znaczenie?
dane_clean %>%
  group_by(Poziom_akademicki) %>%
  summarise(
    Sredni_Czas = mean(Sredni_Czas_Użytkowania),
    Sredni_Sen = mean(Godziny_snu),
    Srednie_Uzaleznienie = mean(Wynik_uzaleznienia)
  ) %>%
  arrange(desc(Sredni_Czas))%>%
  kbl(caption = "Charakterystyki aktywności w mediach społecznościowych i dobrostanu według poziomu akademickiego",
      col.names = c("Poziom akademicki", "Śr. czas użytkowania", "Śr. czas snu", "Śr. wynik uzależnienia"),
      digits = 2) %>%
  kable_styling(full_width = F, bootstrap_options = c("striped", "hover"))
```
Studenci "High School" spędzają najwięcej czasu w mediach społecznościowych i wykazują najwyższy poziom uzależnienia, podczas gdy studenci "Graduate" mają najniższe wartości w obu tych aspektach.

## 3.6 Zdrowie psychiczne i sen


### 3.6.1 Jakość zdrowia psychicznego
```{r zdrowie-psychiczne}
# Podsumowanie oceny zdrowia psychicznego
dane_clean %>%
  summarise(
    Srednia = mean(Ocena_zdrowia_psychicznego),
    Mediana = median(Ocena_zdrowia_psychicznego),
    Najnizsza = min(Ocena_zdrowia_psychicznego),
    Najwyzsza = max(Ocena_zdrowia_psychicznego)
  )%>%
  kbl(caption = "Statystyki opisowe oceny zdrowia psychicznego studentów",
      col.names = c("Średnia ocena", "Mediana", "Ocena minimalna", "Ocena maksymalna"),
      digits = 2) %>%
  kable_styling(full_width = F, bootstrap_options = c("striped", "hover"))
```
Średnia ocena zdrowia psychicznego to 6,23 na 10, z czego najniższa wynosi 4 a najwyższa 9.

### 3.6.2 Jakość snu
```{r jakosc-snu}
# Analiza snu i deficytów
stats_snu <- dane_clean %>%
  summarise(
    Srednia_Godzin = mean(Godziny_snu),
    Liczba_z_Deficytem = sum(Godziny_snu < 7), # Deficyt poniżej 7h
    Procent_z_Deficytem = mean(Godziny_snu < 7) * 100
  )%>%
  kbl(caption = "Analiza jakości snu",
      col.names = c("Średnia liczba godzin", "Liczba osób z deficytem (<7h)", "Procent osób z deficytem (%)"),
      digits = 2) %>%
  kable_styling(full_width = F, bootstrap_options = c("striped", "hover"))

print(stats_snu)
```
Średnia długość snu wynosi 6,87 godzin, jednak aż 50% wykazuje deficyt snu , czyli poniżej 7 godzin.

## 3.7 Wpływ na wyniki akademickie


```{r wplyw-na-wyniki}
# Jak studenci oceniają wpływ social mediów na swoje oceny?
dane_clean %>%
  group_by(f.Wplyw_na_wyniki) %>%
  summarise(
    Liczba = n(),
    Sredni_Czas_Uzytkowania = mean(Sredni_Czas_Użytkowania),
    Srednie_Uzaleznienie = mean(Wynik_uzaleznienia)
  ) %>%
  kbl(caption = "Aktywność w mediach społecznościowych a deklarowany wpływ na wyniki w nauce",
      col.names = c("Czy wpływa na wyniki?", "Liczebność (n)", "Śr. czas użytkowania", "Śr. wynik uzależnienia"),
      digits = 2) %>%
  kable_styling(full_width = F, bootstrap_options = c("striped", "hover"))
```
Studenci, którzy twierdzą, że media społecznościowe mają wypływ na ich wyniki w nauce, spędzają średnio o 2 godzin więcej na platformach jak i wykazują większe uzależnienie, niż ci którzy nie wykazali wpływu na naukę

## 3.8 Konflikty związane z mediami społecznościowymi


```{r konflikty}
# Czy konflikty wiążą się z uzależnieniem?
dane_clean %>%
  group_by(Konflikty_w_social_mediach) %>%
  summarise(
    Sredni_Wynik_Uzaleznienia = mean(Wynik_uzaleznienia),
    Licznosc = n()
  )%>%
  kbl(caption = "Związek między konfliktami a średnim poziomem uzależnienia",
      col.names = c("Liczba konfliktów", "Śr. wynik uzależnienia", "Liczebność (n)"),
      digits = 2) %>%
  kable_styling(full_width = F, bootstrap_options = c("striped", "hover"))
# Prosta korelacja
kor_konflikty <- cor(dane_clean$Konflikty_w_social_mediach, dane_clean$Wynik_uzaleznienia)
print(paste("Korelacja konfliktów z uzależnieniem wynosi:", round(kor_konflikty, 2)))
```
Zachodzi korelacja między wynikiem uzależnienia a występowaniem konfliktów.

## 3.9 Korelacje między zmiennymi

```{r korelacje-zmienne}
# Wybór tylko zmiennych numerycznych do macierzy
zmienne_numeryczne <- dane_clean %>%
  select(Wiek, Sredni_Czas_Użytkowania, Godziny_snu, Ocena_zdrowia_psychicznego, 
         Konflikty_w_social_mediach, Wynik_uzaleznienia)

# Obliczenie korelacji
M <- cor(zmienne_numeryczne)

# Wyświetlenie macierzy korelacji
print(M)
M %>%
   kbl(caption = "Macierz korelacji Pearsona dla zmiennych ilościowych", digits = 2) %>%
   kable_styling(full_width = F, bootstrap_options = c("striped", "hover"))
 tabela_wiek_kor <- as.data.frame(M[, 1])
 colnames(tabela_wiek_kor) <- "Współczynnik korelacji (r)"
 tabela_wiek_kor %>%
   kbl(caption = "Korelacja wieku z pozostałymi cechami ilościowymi", digits = 2) %>%
   kable_styling(full_width = F, bootstrap_options = c("striped", "hover", "condensed"))
```
Najmniejsze korelacje występują przy zmiennej "wiek". Najwyższa korelacja zachodzi dla wyniku uzależnienia i występowaniu konfliktów. Mocno na siebie oddziałują również czas użytkowania i ocena zdrowia psychicznego.

# 4. Wizualizacja Danych

W tej części przedstawiono graficzną analizę rozkładów zmiennych oraz zależności między nimi.

## 4.1 Rozkład czasu spędzanego w mediach społecznościowych

```{r czas-w-aplikacji}
ggplot(dane_clean, aes(x = Sredni_Czas_Użytkowania)) +
  geom_histogram(aes(y = ..density..),
                 binwidth = 1,
                 fill = "steelblue",
                 color = "white",
                 alpha = 0.8) +
  geom_density(color = "red", size = 1) +
  labs(title = "Rozkład czasu spędzanego w mediach społecznościowych",
       x = "Liczba godzin dziennie",
       y = "Gęstość") +
  theme_minimal()

```
Histogram przedstawia rozkład średniego czasu spędzanego dziennie w mediach społecznościowych. Największa koncentracja obserwacji występuje w przedziale około 4–6 godzin dziennie. Maksimum krzywej gęstości znajduje się w okolicach 5 godzin.Rozkład wykazuje asymetrię prawostronną, co oznacza, że część użytkowników spędza w mediach społecznościowych znacznie więcej czasu niż przeciętnie. W prawej części rozkładu widoczny jest „ogon” obejmujący wartości powyżej 7–8 godzin dziennie, które mogą świadczyć o intensywnym korzystaniu z mediów społecznościowych przez niewielką grupę respondentów. Z kolei nieliczne obserwacje poniżej 2–3 godzin dziennie sugerują, że relatywnie mała część badanych korzysta z mediów społecznościowych w ograniczonym zakresie. Ogólny kształt rozkładu wskazuje na umiarkowane zróżnicowanie czasu użytkowania, przy dominacji średnich wartości i stopniowym spadku częstości wraz ze wzrostem liczby godzin. Podsumowując, wykres pokazuje, że większość respondentów spędza w mediach społecznościowych kilka godzin dziennie, natomiast skrajnie niskie i bardzo wysokie wartości występują rzadziej, co potwierdza istnienie zróżnicowanych, lecz wyraźnie skoncentrowanych wzorców użytkowania.

#4.2 Poziom uzależnienia w zależności od platformy
```{r poziom-uzaleznienia-platforma}
ggplot(dane_clean, aes(x = f.Platforma, y = Wynik_uzaleznienia, fill = f.Platforma)) +
  geom_boxplot(alpha = 0.7, outlier.colour = "red", outlier.shape = 1) +
  labs(title = "Poziom uzależnienia wg najczęściej używanej platformy",
       x = "Platforma",
       y = "Wynik uzależnienia (1-10)") +
  theme_minimal() +
  theme(axis.text.x = element_text(angle = 45, hjust = 1), 
        legend.position = "none")
```
Na wykresie można zauważyć poziom uzależnienia od mediów społecznościowych w zależności od najczęściej używanej platformy. Widoczne są duże różnice pomiędzy poszczególnymi aplikacjami, zarówno pod względem mediany wyników oraz ich zróżnicowania. Najwyższe wartości uzależnienia obserwowane są wśród użytkowników takich platform jak WhatsApp, Instagram, Snapchat oraz TikTok, co może wskazywać na ich bardziej angażujący charakter oraz częstsze korzystanie w ciągu dnia.Dla niektórych platform, takich jak LINE, KakaoTalk czy VKontakte, liczba obserwacji jest niewielka. Widoczne są również pojedyncze obserwacje odstające, m.in. dla LinkedIn oraz TikTok, które mogą wynikać ze specyficznych nawyków użytkowników tych platform. Wykres pokazuje, że poziom uzależnienia nie jest jednorodny i w dużym stopniu zależy od rodzaju wykorzystywanej platformy

#4.3 Czas użytkowania a zdrowie psychiczne
```{r czas-korzystania-a-zdrowie}
ggplot(dane_clean, aes(x = Sredni_Czas_Użytkowania, y = Ocena_zdrowia_psychicznego)) +
  geom_jitter(color = "darkgreen", alpha = 0.4, width = 0.2) + 
  geom_smooth(method = "lm", color = "darkred", se = TRUE) +
  labs(title = "Korelacja: Czas użytkowania mediów a ocena zdrowia psychicznego",
       x = "Godziny spędzane dziennie",
       y = "Ocena zdrowia psychicznego (1-10)") +
  theme_minimal()
```

Na wykresie  widoczna jest wyraźna zależność ujemna pomiędzy czasem spędzanym w mediach społecznościowych a oceną zdrowia psychicznego. Wraz ze wzrostem liczby godzin spędzanych online, średnia samoocena zdrowia psychicznego wyraźnie się obniża, co potwierdza nachylenie linii trendu. Punkty są dość rozproszone, co wskazuje, że zależność nie jest idealna i mogą na nią wpływać także inne czynniki.Osoby spędzające więcej czasu w mediach społecznościowych częściej deklarują niższy poziom dobrostanu psychicznego.

#4.4 Wybór platformy z podziałem na płeć
```{r wybór-platformy-a-płeć}
ggplot(dane_clean, aes(x = f.Platforma, fill = f.Plec)) +
  geom_bar(position = "dodge", color = "black", alpha = 0.8) +
  labs(title = "Wybór platformy społecznościowej w zależności od płci",
       x = "Platforma",
       y = "Liczba użytkowników",
       fill = "Płeć") +
  scale_fill_brewer(palette = "Set1") +
  theme_minimal() +
  theme(axis.text.x = element_text(angle = 45, hjust = 1))
```
Wykres przedstawia wybór najczęściej używanej platformy społecznościowej z podziałem na płeć. Widoczne są wyraźne różnice pomiędzy kobietami i mężczyznami w preferencjach dotyczących poszczególnych aplikacji. Wśród kobiet zdecydowanie dominuje Instagram. Wysoką popularnością cieszy się również TikTok. W przypadku mężczyzn zdecydowanie częściej wybierane są Facebook oraz YouTube. Dla obu płci Instagram i TikTok należą do najpopularniejszych platform, jednak liczba użytkowniczek tych serwisów jest wyraźnie większa niż liczba użytkowników. Pozostałe platformy, takie jak Snapchat, Twitter czy LinkedIn, są wybierane znacznie rzadziej i nie wykazują dużych różnic między płciami.
# 5. Wnioskowanie Statystyczne

W niniejszym rozdziale przeprowadzono testy statystyczne mające na celu weryfikację hipotez badawczych sformułowanych w części wprowadzającej. Ze względu na charakter danych oraz specyfikę zmiennych, wybrano odpowiednie metody wnioskowania, uwzględniając założenia dotyczące rozkładu i typu skal pomiarowych.

## 5.1 Weryfikacja normalności rozkładu

Sprawdzamy, czy kluczowe zmienne mają rozkład normalny (Test Shapiro-Wilka). Wynik tego testu decyduje o wyborze odpowiednich metod statystycznych: parametrycznych (w przypadku rozkładu normalnego) lub nieparametrycznych (przy braku normalności).

```{r test-normalnosci}
zmienne_do_testu <- dane_clean %>% 
  select(Sredni_Czas_Użytkowania, Godziny_snu, Ocena_zdrowia_psychicznego, Wynik_uzaleznienia)

# Pętla wykonująca test dla wybranych zmiennych
lapply(zmienne_do_testu, function(x) {
  test <- shapiro.test(x)
  paste("W = ", round(test$statistic, 3), ", p-value = ", format.pval(test$p.value, eps = .001))
})
```

**Wniosek:** Dla większości zmiennych $p < 0.05$, co oznacza odrzucenie hipotezy o rozkładzie normalnym. Uzasadnia to wybór **testów nieparametrycznych** (korelacja Spearmana, test Wilcoxona, test Kruskala-Wallisa) w dalszej części analizy.

## 5.2 Pytanie 1: Czas użytkowania a zdrowie psychiczne

**Hipoteza:** Istnieje ujemna korelacja między czasem spędzanym w mediach społecznościowych a oceną zdrowia psychicznego.

Ze względu na brak rozkładu normalnego zmiennych, stosujemy nieparametryczny test korelacji rang Spearmana.

```{r czas-zdrowie-test}
ggscatterstats(
  data = dane_clean,
  x = Sredni_Czas_Użytkowania,
  y = Ocena_zdrowia_psychicznego,
  type = "nonparametric", # Test Spearmana
  xlab = "Średni czas użytkowania (godziny)",
  ylab = "Ocena zdrowia psychicznego (1-10)",
  title = "Zależność: Czas online a Zdrowie Psychiczne",
  messages = FALSE
)
```

**Interpretacja:** Wykres przedstawia zależność między czasem spędzanym w mediach społecznościowych a samooceną zdrowia psychicznego wraz z wynikiem testu korelacji Spearmana. Ujemna wartość współczynnika korelacji ($\rho < 0$) i istotność statystyczna ($p < 0.05$) potwierdzają hipotezę, że wraz ze wzrostem czasu spędzanego online, ocena zdrowia psychicznego maleje. Zależność ta, choć statystycznie istotna, nie oznacza bezpośredniego związku przyczynowo-skutkowego, ale wskazuje na istnienie powiązania między obiema zmiennymi.

## 5.3 Pytanie 2: Różnice ze względu na płeć

**Hipoteza A:** Płeć różnicuje poziom uzależnienia.  
**Hipoteza B:** Istnieje zależność między płcią a wyborem platformy.

### 5.3.1 Poziom uzależnienia a płeć
Porównanie poziomu uzależnienia między kobietami a mężczyznami przeprowadzono przy użyciu testu U Manna-Whitneya (Wilcoxona), który jest odpowiedni dla dwóch grup niezależnych przy braku rozkładu normalnego.

```{r plec-uzaleznienie}
# A) Porównanie poziomu uzależnienia (Test U Manna-Whitneya / Wilcoxona)
ggbetweenstats(
  data = dane_clean,
  x = f.Plec,
  y = Wynik_uzaleznienia,
  type = "nonparametric",
  title = "Poziom uzależnienia w podziale na płeć",
  xlab = "Płeć",
  ylab = "Wynik uzależnienia (Score)",
  messages = FALSE
)
```

**Interpretacja:** Wynik testu pozwala stwierdzić, czy istnieją statystycznie istotne różnice w poziomie uzależnienia między płciami. Jeśli wartość p jest mniejsza niż 0.05, hipoteza o różnicach zostaje potwierdzona.

### 5.3.2 Wybór platformy a płeć
Sprawdzenie zależności między płcią a preferowaną platformą społecznościową przeprowadzono testem niezależności Chi-kwadrat.

```{r plec-platforma}
# B) Zależność: Płeć a Platforma (Test Chi-kwadrat)
ggbarstats(
  data = dane_clean,
  x = f.Platforma,
  y = f.Plec,
  title = "Preferencje wyboru platformy w zależności od płci",
  label = "both",
  messages = FALSE
)
```

**Interpretacja:** Test Chi-kwadrat wskazuje, czy istnieje istotna statystycznie zależność między płcią a wyborem najczęściej używanej platformy społecznościowej. Wyniki mogą ujawnić, że określone platformy są preferowane przez kobiety (np. Instagram, TikTok), podczas gdy inne częściej wybierane są przez mężczyzn (np. YouTube, Facebook).

## 5.4 Pytanie 3: Poziom edukacji a uzależnienie

**Hipoteza:** Studenci na niższych szczeblach edukacji (High School) wykazują wyższe wskaźniki uzależnienia niż studenci studiów magisterskich.

Stosujemy test Kruskala-Wallisa (dla >2 grup niezależnych), a następnie test post-hoc Dunna z korektą Bonferroniego, aby sprawdzić, między którymi konkretnie grupami zachodzą różnice.

```{r poziom-edukacji-test}
# Test Kruskala-Wallisa
kruskal.test(Wynik_uzaleznienia ~ Poziom_akademicki, data = dane_clean)

# Test Post-hoc (Dunn) z korektą Bonferroniego
dunnTest(Wynik_uzaleznienia ~ Poziom_akademicki, data = dane_clean, method = "bonferroni")
```

**Interpretacja wyników testu:**  
Test Kruskala-Wallisa pozwala stwierdzić, czy istnieją istotne statystycznie różnice w poziomie uzależnienia między co najmniej dwiema grupami akademickimi (High School, Undergraduate, Graduate). W przypadku uzyskania istotnego wyniku ($p < 0.05$), test post-hoc Dunna wskazuje, które konkretne pary grup różnią się od siebie po uwzględnieniu korekty na wielokrotne porównania (Bonferroni).

### 5.4.1 Wizualizacja różnic między poziomami edukacji

```{r poziom-edukacji-wykres}
# Wizualizacja różnic
ggbetweenstats(
  data = dane_clean,
  x = Poziom_akademicki,
  y = Wynik_uzaleznienia,
  type = "nonparametric",
  title = "Poziom uzależnienia wg etapu edukacji",
  xlab = "Poziom Akademicki",
  ylab = "Wynik uzależnienia",
  messages = FALSE
)
```

**Interpretacja:** Wykres pokazuje rozkład wyników uzależnienia w poszczególnych grupach akademickich wraz z wynikami testu statystycznego. Pozwala to na wizualną ocenę, która grupa wykazuje najwyższe wartości mediany uzależnienia oraz jak duże jest zróżnicowanie wewnątrz każdej grupy.

## 5.5 Pytanie 4: Deficyt snu a czas w mediach społecznościowych

**Hipoteza:** Osoby śpiące krócej niż 7 godzin (deficyt snu) spędzają istotnie więcej czasu w mediach społecznościowych niż osoby bez deficytu snu.

Do porównania średniego czasu użytkowania mediów społecznościowych między grupą z deficytem snu a grupą bez deficytu wykorzystano nieparametryczny test Wilcoxona dla grup niezależnych.

```{r deficyt-snu-analiza}
# Tworzymy zmienną kategoryczną deficytu na potrzeby wykresu
dane_analiza_snu <- dane_clean %>%
  mutate(Czy_Deficyt = ifelse(Godziny_snu < 7, "Deficyt (<7h)", "Norma (>=7h)"))

# Test Wilcoxona dla dwóch grup niezależnych
ggbetweenstats(
  data = dane_analiza_snu,
  x = Czy_Deficyt,
  y = Sredni_Czas_Użytkowania,
  type = "nonparametric",
  title = "Czas w social mediach a deficyt snu",
  xlab = "Status snu",
  ylab = "Średni czas użytkowania (h)",
  messages = FALSE
)
```

**Interpretacja:** Wynik testu pozwala określić, czy osoby z deficytem snu (śpiące mniej niż 7 godzin) istotnie różnią się pod względem czasu spędzanego w mediach społecznościowych od osób śpiących co najmniej 7 godzin. Jeśli $p < 0.05$, możemy stwierdzić, że deficyt snu jest powiązany z dłuższym czasem użytkowania mediów społecznościowych, co może sugerować wzajemne oddziaływanie obu czynników (mniej snu → więcej czasu online, lub więcej czasu online → mniej snu).

## 5.6 Pytanie 5: Uzależnienie a wpływ na naukę

**Hipoteza:** Osoby, które deklarują negatywny wpływ social mediów na naukę, mają wyższy wskaźnik uzależnienia niż osoby, które nie zgłaszają takiego wpływu.

Przeprowadzono test nieparametryczny porównujący poziom uzależnienia między grupami w zależności od deklarowanego wpływu mediów społecznościowych na wyniki w nauce.

```{r wplyw-na-nauke}
ggbetweenstats(
  data = dane_clean,
  x = f.Wplyw_na_wyniki,
  y = Wynik_uzaleznienia,
  type = "nonparametric",
  title = "Czy media wpływają na naukę? (Analiza poziomu uzależnienia)",
  xlab = "Deklarowany wpływ na wyniki",
  ylab = "Poziom uzależnienia (Score)",
  messages = FALSE
)
```

**Interpretacja:** Wykres pokazuje, czy istnieje istotna różnica w poziomie uzależnienia między osobami deklarującymi, że media społecznościowe wpływają na ich wyniki w nauce ("Yes"), a tymi, które nie dostrzegają takiego wpływu ("No"). Jeśli test wykaże istotność statystyczną ($p < 0.05$), potwierdzi to, że wyższy poziom uzależnienia współwystępuje z deklarowanym negatywnym wpływem mediów na naukę. 

Może to wskazywać, że osoby bardziej uzależnione od mediów społecznościowych są jednocześnie bardziej świadome negatywnych konsekwencji nadmiernego użytkowania lub że rzeczywiście doświadczają takich problemów w większym stopniu.

## 5.7 Podsumowanie wyników wnioskowania statystycznego

Przeprowadzone testy statystyczne pozwoliły na weryfikację wszystkich postawionych hipotez badawczych:

1. **Czas użytkowania a zdrowie psychiczne:** Potwierdzono istnienie ujemnej korelacji między czasem spędzanym w mediach społecznościowych a oceną zdrowia psychicznego (test Spearmana).

2. **Różnice ze względu na płeć:** Zidentyfikowano różnice w poziomie uzależnienia oraz preferencjach wyboru platformy między kobietami a mężczyznami (testy Wilcoxona i Chi-kwadrat).

3. **Poziom edukacji a uzależnienie:** Test Kruskala-Wallisa i analiza post-hoc Dunna ujawniły różnice w poziomie uzależnienia między poszczególnymi etapami edukacji akademickiej.

4. **Deficyt snu a czas online:** Wykazano istotną zależność między deficytem snu a czasem spędzanym w mediach społecznościowych (test Wilcoxona).

5. **Uzależnienie a wpływ na naukę:** Potwierdzono, że osoby z wyższym poziomem uzależnienia częściej deklarują negatywny wpływ mediów społecznościowych na wyniki w nauce.

Wszystkie analizy zostały przeprowadzone przy użyciu testów nieparametrycznych ze względu na brak rozkładu normalnego kluczowych zmiennych, co zostało potwierdzone testem Shapiro-Wilka w sekcji 5.1.

# 6. Podsumowanie i Wnioski



