---
---
title: "Analiza Uzależnienia Studentów od Mediów Społecznościowych"
author: "Marta Kaczmarkiewicz, Natalia Gaik, Michał Biesiadowski"
date: "`r Sys.Date()`"
output:
  html_document:
    toc: true
    theme: cosmo
    code_folding: show
---

```{r setup, include=FALSE}
knitr::opts_chunk$set(echo = TRUE, warning = FALSE, message = FALSE)
```

# 1. Wprowadzenie

## 1.1 Cel i zakres analizy
Celem niniejszego projektu jest zbadanie relacji między sposobem korzystania z mediów społecznościowych a subiektywnym dobrostanem studentów. 
W dobie powszechnej cyfryzacji, zrozumienie cyfrowych nawyków młodych dorosłych staje się kluczowe dla identyfikacji potencjalnych ryzyk związanych z nadużywaniem 
technologii. W badaniu koncentrujemy się na weryfikacji, czy czas spędzany online oraz rodzaj wybieranej platformy współwystępują z niższą oceną zdrowia psychicznego,
gorszą jakością snu oraz poczuciem uzależnienia.

## 1.2 Charakterystyka danych
Analiza została przeprowadzona na zbiorze danych obejmującym 705 obserwacji. Dane mają charakter deklaratywny i zostały zebrane metodą ankietową. 
Zmienne wykorzystane w badaniu obejmują:

Zmienne demograficzne: Wiek, płeć, poziom studiów.

Zmienne behawioralne:

Avg_Daily_Usage_Hours (Czas_h): Średnia liczba godzin spędzanych dziennie w mediach społecznościowych.

Most_Used_Platform (Platforma): Najczęściej wybierana aplikacja społecznościowa.

Conflicts_Over_Social_Media (Konflikty): Liczba sytuacji konfliktowych z otoczeniem, których źródłem było korzystanie z mediów społecznościowych.

Zmienne dobrostanu:

Mental_Health_Score (Zdrowie_psychiczne): Subiektywna ocena własnego zdrowia psychicznego w skali 1-10 (gdzie 10 oznacza samopoczucie doskonałe).

Addicted_Score (Wynik_uzaleznienia): Subiektywna ocena stopnia uzależnienia od mediów w skali 1-5.

Sleep_Hours_Per_Night (Godziny_snu): Deklarowana średnia długość snu.


**Pytania badawcze:**



## 1.3 Przygotowanie środowiska
Do przetwarzania i wizualizacji danych wykorzystano środowisko R oraz następujących bibliotek:
```{r wczytanie-bibliotek}
# Ładowanie niezbędnych pakietów
if.needed <- function(pkg){
  if (!require(pkg, character.only = TRUE)) {
    install.packages(pkg, dependencies = TRUE)
    library(pkg, character.only = TRUE)
  }
}
if.needed("tidyverse")
if.needed("corrplot")
if.needed("knitr")
if.needed("kableExtra")
if.needed("ggthemes")
install.packages("summarytools")
install.packages("kableExtra")
install.packages("psych")
library(tidyverse)
library(summarytools)
library(kableExtra)
library(classInt)
library(psych)
library(ggpubr)
library(corrplot)
library(frequency)

# Ustawienie estetyki wykresów
theme_set(theme_minimal())
```
```{r wczytanie-danych}
# Wczytanie danych
dane <- read_csv("Students Social Media Addiction.csv")
dane <- Students_Social_Media_Addiction
# Podstawowy przegląd
glimpse(dane)
```

# 2. Przygotowanie danych

## 2.1 Sprawdzenie kompletności danych
```{r missing-values}
# Sprawdzenie brakujących wartości w każdej kolumnie
braki <- dane %>%
  summarise(across(everything(), ~sum(is.na(.))))

# Wyświetlenie tabeli braków
braki %>%
  kbl(caption = "Liczba braków danych w poszczególnych kolumnach") %>%
  kable_styling(full_width = F)

# Całkowita liczba braków w zbiorze
suma_brakow <- sum(is.na(dane))
procent_brakow <- (suma_brakow / (nrow(dane) * ncol(dane))) * 100
```

ops braku brakow


## 2.2 Walidacja wartości zmiennych
```{r data-validation}
# Sprawdzenie, czy występują wartości naruszające logiczne reguły
logiczne_naruszenia <- dane %>%
  filter(
    Age < 15 | Age > 30 |
    Avg_Daily_Usage_Hours < 0 | Avg_Daily_Usage_Hours > 16 |
    Sleep_Hours_Per_Night < 0 | Sleep_Hours_Per_Night > 14 |
    Mental_Health_Score < 1 | Mental_Health_Score > 10 |
    Addicted_Score < 1 | Addicted_Score > 10
  )

liczba_bledow <- nrow(logiczne_naruszenia)
```

## 2.3 Transformacja i tłumaczenie
```{r data-cleaning}
dane_clean <- dane %>%
  rename(
    ID = Student_ID,
    Wiek = Age,
    Plec = Gender,
    Poziom_akademicki = Academic_Level,
    Kraj = Country,
    Sredni_Czas_Użytkowania = Avg_Daily_Usage_Hours,
    Najczęściej_używana_platforma = Most_Used_Platform,
    Wplyw_na_wyniki = Affects_Academic_Performance,
    Godziny_snu = Sleep_Hours_Per_Night,
    Ocena_zdrowia_psychicznego = Mental_Health_Score,
    Konflikty_w_social_mediach = Conflicts_Over_Social_Media,
    Wynik_uzaleznienia = Addicted_Score
  ) %>%
  mutate(
    # Konwersja na faktory
    f.Plec = as.factor(Plec),
    f.Platforma = as.factor(Najczęściej_używana_platforma), # Poprawione odwołanie do nowej nazwy
    f.Wplyw_na_wyniki = as.factor(Wplyw_na_wyniki),
    
    # Grupy użytkowników (Feature Engineering)
    Grupa_Czasu_Uzytkowania = case_when(
      Sredni_Czas_Użytkowania <= 2 ~ "Niski (0-2h)", # Poprawione odwołanie do nowej nazwy
      Sredni_Czas_Użytkowania <= 5 ~ "Średni (2-5h)",
      TRUE ~ "Wysoki (>5h)"
    ),
    f.Grupa_Czasu_Uzytkowania = factor(Grupa_Czasu_Uzytkowania, 
                                       levels = c("Niski (0-2h)", "Średni (2-5h)", "Wysoki (>5h)")),
    
    # Deficyt snu
    Deficyt_snu = 7 - Godziny_snu
  )

# Podgląd przetworzonych danych
head(dane_clean) %>%
  kbl(caption = "Fragment przetworzonego zbioru danych") %>%
  kable_styling()
```
# 3. Analiza Opisowa

W rozdziale przedstawiono strukturę próby i rozkłady podstawowych zmiennych. Materiał ma charakter eksploracyjny
służy identyfikacji wstępnych wzorców przed analizami wnioskowania.

## 3.1 Charakterystyka próby


### 3.1.1 Struktura demograficzna
```{r demografia-tabela}
# Przygotowanie danych
dane$Gender <- as.factor(dane$Gender)
dane$Academic_Level <- factor(dane$Academic_Level, 
                             levels = c("High School", "Undergraduate", "Graduate"), 
                              ordered = TRUE)
dane$Most_Used_Platform <- as.factor(dane$Most_Used_Platform)
dane$Affects_Academic_Performance <- as.factor(dane$Affects_Academic_Performance)
# Tabela liczebności i procentów dla zmiennych demograficznych
demografia <- dane_clean %>%
  select(Plec, Poziom_akademicki, Kraj) %>%
  gather(key = "Zmienna", value = "Kategoria") %>%
  count(Zmienna, Kategoria) %>%
  group_by(Zmienna) %>%
  mutate(Procent = round(n / sum(n) * 100, 1)) %>%
  ungroup() %>%
  arrange(Zmienna, desc(n))

print(demografia)
demografia %>%
   kbl(caption = "Struktura demograficzna próby") %>%
  kable_styling(full_width = F)
# Njawięcej danych pochodzi z Indii, jest to 7,5% próby. Następna najliczniejsza grupa pochodzi z USA (ponad 5%)
```

### 3.1.2 Podstawowe statystyki zmiennych ciągłych
```{r statystyki-opisowe} 
# Wybór zmiennych numerycznych i obliczenie statystyk
dane_clean %>%
  select(Wiek, Sredni_Czas_Użytkowania, Godziny_snu, Ocena_zdrowia_psychicznego, Wynik_uzaleznienia) %>%
  summary()
```

## 3.2 Analiza czasu użytkowania mediów społecznościowych


### 3.2.1 Statystyki czasu użytkowania
```{r czas-uzytkowania-statystyki}
# Szczegółowe miary położenia dla czasu
dane_clean %>%
  summarise(
    Srednia = mean(Sredni_Czas_Użytkowania),
    Mediana = median(Sredni_Czas_Użytkowania),
    Odchylenie_Std = sd(Sredni_Czas_Użytkowania),
    Min = min(Sredni_Czas_Użytkowania),
    Max = max(Sredni_Czas_Użytkowania),
    Q1 = quantile(Sredni_Czas_Użytkowania, 0.25),
    Q3 = quantile(Sredni_Czas_Użytkowania, 0.75)
  )
descr(dane$Avg_Daily_Usage_Hours)


ggdensity(dane, x = "Avg_Daily_Usage_Hours", fill = "orange", alpha = 0.4) +
   labs(title = "Gęstość rozkładu dziennego czasu użytkowania", x = "Godziny na dobę")
``` 
Średnia długość użytkowania wynosi 4,91, a odchylenie standardowe 1,26. Połowa studentów spędza czas w mediach społecznościowych od 4,1 do 5,8 godziny dziennie.

### 3.2.2 Rozkład czasu według kategorii
```{r czas-uzytkowania-rozkład}
# Analiza stworzonych grup (Niski/Średni/Wysoki)
dane_clean %>%
  count(f.Grupa_Czasu_Uzytkowania) %>%
  mutate(Udzial_procentowy = round(n / sum(n) * 100, 2))
dane_grupy <- dane_clean %>%
 count(f.Grupa_Czasu_Uzytkowania) %>%
   mutate(Udzial_procentowy = round(n / sum(n) * 100, 2))
```
Większość studentów zalicza się do grupy z średnim czasem użytkowania, czyli 2-5 godzin dziennie, jednak dużo liczniejsza jest grupa z wynikiem "wysoki" niż z wynikiem "niski".

### 3.2.3 Najpopularniejsze platformy
```{r najpopularniejsze-platformy}
# Ranking platform
dane_clean %>%
  count(Najczęściej_używana_platforma) %>%
  arrange(desc(n)) %>%
  mutate(Procent = round(n / sum(n) * 100, 1))
```
Najpopularniejszą platformą jest Instagram, z którego korzysta 35,3% studentów w próbie, następnie TikTok (21,8%) i Facebook (17,4%).

## 3.3 Analiza poziomu uzależnienia


### 3.3.1 Rozkład wyniku uzależnienia
```{r rozklad-uzaleznienia}
# Statystyki dla Wynik_uzaleznienia
dane_clean %>%
  summarise(
    Srednia_Uzaleznienie = mean(Wynik_uzaleznienia),
    Mediana = median(Wynik_uzaleznienia),
    SD = sd(Wynik_uzaleznienia)
  )
```
Średni poziom uzależnienia wynosi 6,44, a odchylenie wynosi 1,59.

### 3.3.2 Poziomy uzależnienia według kategorii
```{r kategorie-uzaleznienia}
# Tworzymy proste kategorie uzależnienia do tabeli
dane_clean %>%
  mutate(Kat_Uzaleznienia = case_when(
    Wynik_uzaleznienia <= 3 ~ "Niskie",
    Wynik_uzaleznienia <= 7 ~ "Umiarkowane",
    TRUE ~ "Wysokie"
  )) %>%
  count(Kat_Uzaleznienia) %>%
  mutate(Procent = round(n / sum(n) * 100, 1)) %>%
  arrange(desc(n))
```
Prawie 70% studentów wykazuje umiarkowany poziom uzależnienia, a niski poziom wykazuje tylko 2,4%, pozostałe 28% wykazuje wysoki poziom uzależnienia.

## 3.4 Analiza według płci


```{r analiza-plec}
# Porównanie kobiet i mężczyzn w kluczowych aspektach
dane_clean %>%
  group_by(f.Plec) %>%
  summarise(
    N = n(),
    Sredni_Czas = mean(Sredni_Czas_Użytkowania),
    Srednie_Uzaleznienie = mean(Wynik_uzaleznienia),
    Srednie_Zdrowie = mean(Ocena_zdrowia_psychicznego)
  )
```
Kobiety cechują się nieznacznie większym średnim czasem w mediach społecznościowych, co też skutkuje większym uzależnieniem, jednak to mężczyźni wykazują gorsze zdrowie psychiczne.

## 3.5 Analiza według poziomu akademickiego


```{r analiza-poziom-akademicki}
# Czy poziom edukacyjny ma znaczenie?
dane_clean %>%
  group_by(Poziom_akademicki) %>%
  summarise(
    Sredni_Czas = mean(Sredni_Czas_Użytkowania),
    Sredni_Sen = mean(Godziny_snu),
    Srednie_Uzaleznienie = mean(Wynik_uzaleznienia)
  ) %>%
  arrange(desc(Sredni_Czas))
# Studenci "High School" spędzają najwięcej czasu w mediach społecznościowych i wykazują najwyższy poziom uzależnienia, podczas gdy studenci "Graduate" mają najniższe wartości w obu tych aspektach.
```
Studenci "High School" spędzają najwięcej czasu w mediach społecznościowych i wykazują najwyższy poziom uzależnienia, podczas gdy studenci "Graduate" mają najniższe wartości w obu tych aspektach.

## 3.6 Zdrowie psychiczne i sen


### 3.6.1 Jakość zdrowia psychicznego
```{r zdrowie-psychiczne}
# Podsumowanie oceny zdrowia psychicznego
dane_clean %>%
  summarise(
    Srednia = mean(Ocena_zdrowia_psychicznego),
    Mediana = median(Ocena_zdrowia_psychicznego),
    Najnizsza = min(Ocena_zdrowia_psychicznego),
    Najwyzsza = max(Ocena_zdrowia_psychicznego)
  )

 ggplot(dane, aes(x = Sleep_Hours_Per_Night, y = Mental_Health_Score)) +
   geom_jitter(alpha = 0.4, color = "purple") +
   geom_smooth(method = "lm", color = "black") +
  labs(title = "Relacja: Długość snu vs Zdrowie psychiczne", 
        x = "Godziny snu", y = "Mental Health Score")
```
Średnia ocena zdrowia psychicznego to 6,23 na 10, z czego najniższa wynosi 4 a najwyższa 9.

### 3.6.2 Jakość snu
```{r jakosc-snu}
# Analiza snu i deficytów
stats_snu <- dane_clean %>%
  summarise(
    Srednia_Godzin = mean(Godziny_snu),
    Liczba_z_Deficytem = sum(Godziny_snu < 7), # Deficyt poniżej 7h
    Procent_z_Deficytem = mean(Godziny_snu < 7) * 100
  )

print(stats_snu)
```
Średnia długość snu wynosi 6,87 godzin, jednak aż 50% wykazuje deficyt snu , czyli poniżej 7 godzin.

## 3.7 Wpływ na wyniki akademickie


```{r wplyw-na-wyniki}
# Jak studenci oceniają wpływ social mediów na swoje oceny?
dane_clean %>%
  group_by(f.Wplyw_na_wyniki) %>%
  summarise(
    Liczba = n(),
    Sredni_Czas_Uzytkowania = mean(Sredni_Czas_Użytkowania),
    Srednie_Uzaleznienie = mean(Wynik_uzaleznienia)
  )
```
Studenci, którzy twierdzą, że media społecznościowe mają wypływ na ich wyniki w nauce, spędzają średnio o 2 godzin więcej na platformach jak i wykazują większe uzależnienie, niż ci którzy nie wykazali wpływu na naukę

## 3.8 Konflikty związane z mediami społecznościowymi


```{r konflikty}
# Czy konflikty wiążą się z uzależnieniem?
dane_clean %>%
  group_by(Konflikty_w_social_mediach) %>%
  summarise(
    Sredni_Wynik_Uzaleznienia = mean(Wynik_uzaleznienia),
    Licznosc = n()
  )
# Prosta korelacja
kor_konflikty <- cor(dane_clean$Konflikty_w_social_mediach, dane_clean$Wynik_uzaleznienia)
print(paste("Korelacja konfliktów z uzależnieniem wynosi:", round(kor_konflikty, 2)))
```
Zachodzi korelacja między wynikiem uzależnienia a występowaniem konfliktów.

## 3.9 Korelacje między zmiennymi

```{r korelacje-zmienne}
# Wybór tylko zmiennych numerycznych do macierzy
zmienne_numeryczne <- dane_clean %>%
  select(Wiek, Sredni_Czas_Użytkowania, Godziny_snu, Ocena_zdrowia_psychicznego, 
         Konflikty_w_social_mediach, Wynik_uzaleznienia)

# Obliczenie korelacji
M <- cor(zmienne_numeryczne)

# Wyświetlenie macierzy korelacji
print(M)
M %>%
   kbl(caption = "Tabela 4. Macierz korelacji Pearsona dla zmiennych ilościowych", digits = 2) %>%
   kable_styling(full_width = F, bootstrap_options = c("striped", "hover"))
 tabela_wiek_kor <- as.data.frame(M[, 1])
 colnames(tabela_wiek_kor) <- "Współczynnik korelacji (r)"
 tabela_wiek_kor %>%
   kbl(caption = "Tabela 5. Korelacja wieku z pozostałymi cechami ilościowymi", digits = 2) %>%
   kable_styling(full_width = F, bootstrap_options = c("striped", "hover", "condensed"))
```
Najmniejsze korelacje występują przy zmiennej "wiek". Najwyższa korelacja zachodzi dla wyniku uzależnienia i występowaniu konfliktów. Mocno na siebie oddziałują również czas użytkowania i ocena zdrowia psychicznego.

# 4. Wizualizacja Danych
#W tej części przedstawiono graficzną analizę rozkładów zmiennych oraz zależności między nimi

#4.1 Rozkład czasu spędzanego w mediach społecznościowych
```{r czas-w-aplikacji}
ggplot(dane_clean, aes(x = Sredni_Czas_Użytkowania)) +
  geom_histogram(aes(y = ..density..),
                 binwidth = 1,
                 fill = "steelblue",
                 color = "white",
                 alpha = 0.8) +
  geom_density(color = "red", size = 1) +
  labs(title = "Rozkład czasu spędzanego w mediach społecznościowych",
       x = "Liczba godzin dziennie",
       y = "Gęstość") +
  theme_minimal()
#Histogram przedstawia rozkład średniego czasu spędzanego dziennie w mediach społecznościowych. Największa koncentracja obserwacji występuje w przedziale około 4–6 godzin dziennie. Maksimum krzywej gęstości znajduje się w okolicach 5 godzin.Rozkład wykazuje asymetrię prawostronną, co oznacza, że część użytkowników spędza w mediach społecznościowych znacznie więcej czasu niż przeciętnie. W prawej części rozkładu widoczny jest „ogon” obejmujący wartości powyżej 7–8 godzin dziennie, które mogą świadczyć o intensywnym korzystaniu z mediów społecznościowych przez niewielką grupę respondentów. Z kolei nieliczne obserwacje poniżej 2–3 godzin dziennie sugerują, że relatywnie mała część badanych korzysta z mediów społecznościowych w ograniczonym zakresie. Ogólny kształt rozkładu wskazuje na umiarkowane zróżnicowanie czasu użytkowania, przy dominacji średnich wartości i stopniowym spadku częstości wraz ze wzrostem liczby godzin. Podsumowując, wykres pokazuje, że większość respondentów spędza w mediach społecznościowych kilka godzin dziennie, natomiast skrajnie niskie i bardzo wysokie wartości występują rzadziej, co potwierdza istnienie zróżnicowanych, lecz wyraźnie skoncentrowanych wzorców użytkowania.
```

#4.2 Poziom uzależnienia w zależności od platformy
```{r poziom-uzaleznienia-platforma}
ggplot(dane_clean, aes(x = f.Platforma, y = Wynik_uzaleznienia, fill = f.Platforma)) +
  geom_boxplot(alpha = 0.7, outlier.colour = "red", outlier.shape = 1) +
  labs(title = "Poziom uzależnienia wg najczęściej używanej platformy",
       x = "Platforma",
       y = "Wynik uzależnienia (1-10)") +
  theme_minimal() +
  theme(axis.text.x = element_text(angle = 45, hjust = 1), 
        legend.position = "none")
#Na wykresie można zauważyć poziom uzależnienia od mediów społecznościowych w zależności od najczęściej używanej platformy. Widoczne są duże różnice pomiędzy poszczególnymi aplikacjami, zarówno pod względem mediany wyników oraz ich zróżnicowania. Najwyższe wartości uzależnienia obserwowane są wśród użytkowników takich platform jak WhatsApp, Instagram, Snapchat oraz TikTok, co może wskazywać na ich bardziej angażujący charakter oraz częstsze korzystanie w ciągu dnia.Dla niektórych platform, takich jak LINE, KakaoTalk czy VKontakte, liczba obserwacji jest niewielka. Widoczne są również pojedyncze obserwacje odstające, m.in. dla LinkedIn oraz TikTok, które mogą wynikać ze specyficznych nawyków użytkowników tych platform. Wykres pokazuje, że poziom uzależnienia nie jest jednorodny i w dużym stopniu zależy od rodzaju wykorzystywanej platformy
```
#4.3 Czas użytkowania a zdrowie psychiczne
```{r czas-korzystania-a-zdrowie}
ggplot(dane_clean, aes(x = Sredni_Czas_Użytkowania, y = Ocena_zdrowia_psychicznego)) +
  geom_jitter(color = "darkgreen", alpha = 0.4, width = 0.2) + 
  geom_smooth(method = "lm", color = "darkred", se = TRUE) +
  labs(title = "Korelacja: Czas użytkowania mediów a ocena zdrowia psychicznego",
       x = "Godziny spędzane dziennie",
       y = "Ocena zdrowia psychicznego (1-10)") +
  theme_minimal()
```

#Na wykresie  widoczna jest wyraźna zależność ujemna pomiędzy czasem spędzanym w mediach społecznościowych a oceną zdrowia psychicznego. Wraz ze wzrostem liczby godzin spędzanych online, średnia samoocena zdrowia psychicznego wyraźnie się obniża, co potwierdza nachylenie linii trendu. Punkty są dość rozproszone, co wskazuje, że zależność nie jest idealna i mogą na nią wpływać także inne czynniki.Osoby spędzające więcej czasu w mediach społecznościowych częściej deklarują niższy poziom dobrostanu psychicznego.
# 5. Wnioskowanie Statystyczne


# 6. Podsumowanie i Wnioski

