---
---
---
title: "Analiza Uzależnienia Studentów od Mediów Społecznościowych"
author: "Marta Kaczmarkiewicz, Natalia Gaik, Michał Biesiadowski"
date: "`r format(Sys.time(), '%d %B %Y')`"
output:
  html_document:
    theme: cosmo          # Profesjonalny, czysty motyw (widoczny w Twoich plikach)
    highlight: tango      # Czytelne kolorowanie składni kodu
    toc: true             # Spis treści
    toc_float: true       # Spis treści zawsze widoczny z boku (bardzo wygodne!)
    number_sections: true # Automatyczna numeracja sekcji (1., 1.1 itd.)
    code_folding: hide    # Ukrywa kod, ale pozwala go rozwinąć (klucz do profesjonalizmu)
    df_print: paged       # Ładne, interaktywne tabele zamiast surowego tekstu
---

```{r setup, include=FALSE}
knitr::opts_chunk$set(echo = TRUE, warning = FALSE, message = FALSE)
```

# 1. Wprowadzenie

## 1.1 Cel i zakres analizy
Celem niniejszego projektu jest zbadanie relacji między sposobem korzystania z mediów społecznościowych a subiektywnym dobrostanem studentów. 
W dobie powszechnej cyfryzacji, zrozumienie cyfrowych nawyków młodych dorosłych staje się kluczowe dla identyfikacji potencjalnych ryzyk związanych z nadużywaniem 
technologii. W badaniu koncentrujemy się na weryfikacji, czy czas spędzany online oraz rodzaj wybieranej platformy współwystępują z niższą oceną zdrowia psychicznego,
gorszą jakością snu oraz poczuciem uzależnienia.

## 1.2 Charakterystyka danych
Analiza została przeprowadzona na zbiorze danych obejmującym 705 obserwacji. Dane mają charakter deklaratywny i zostały zebrane metodą ankietową. 
Zmienne wykorzystane w badaniu obejmują:

Zmienne demograficzne: Wiek, płeć, poziom studiów.

Zmienne behawioralne:

Avg_Daily_Usage_Hours (Czas_h): Średnia liczba godzin spędzanych dziennie w mediach społecznościowych.

Most_Used_Platform (Platforma): Najczęściej wybierana aplikacja społecznościowa.

Conflicts_Over_Social_Media (Konflikty): Liczba sytuacji konfliktowych z otoczeniem, których źródłem było korzystanie z mediów społecznościowych.

Zmienne dobrostanu:

Mental_Health_Score (Zdrowie_psychiczne): Subiektywna ocena własnego zdrowia psychicznego w skali 1-10 (gdzie 10 oznacza samopoczucie doskonałe).

Addicted_Score (Wynik_uzaleznienia): Subiektywna ocena stopnia uzależnienia od mediów w skali 1-5.

Sleep_Hours_Per_Night (Godziny_snu): Deklarowana średnia długość snu.


**Pytania badawcze:**
1. Czy istnieje istotna statystycznie zależność między czasem spędzanym w mediach społecznościowych
 a subiektywną oceną zdrowia psychicznego?

2. Czy płeć różnicuje poziom uzależnienia od mediów społecznościowych oraz preferencje dotyczące 
wyboru platformy?

3. Czy studenci na niższych szczeblach edukacji (High School) wykazują wyższy poziom uzależnienia 
niż studenci studiów magisterskich (Academic_level)?

4. W jakim stopniu deficyt snu jest powiązany z intensywnością korzystania z social mediów?

5. Czy wyższy poziom uzależnienia od mediów społecznościowych wiąże się z częstszym deklarowaniem 
negatywnego wpływu tych mediów na wyniki w nauce?

6. Czy osoby deklarujące negatywny wpływ mediów społecznościowych na wyniki w nauce charakteryzują się 
wyższym poziomem uzależnienia? Które grupy wiekowe są najbardziej zagrożone tym zjawiskiem?

## 1.3 Przygotowanie środowiska
Do przetwarzania i wizualizacji danych wykorzystano środowisko R oraz następujących bibliotek:
```{r wczytanie-bibliotek}
# Konfiguracja osobistej biblioteki pakietów (rozwiązuje problem uprawnień)
user_lib <- Sys.getenv("R_LIBS_USER")
if (!dir.exists(user_lib)) {
  dir.create(user_lib, recursive = TRUE, showWarnings = FALSE)
}
.libPaths(c(user_lib, .libPaths()))

# Ładowanie niezbędnych pakietów (instaluje jeśli brakują)
install_if_needed <- function(pkg) {
  if (!require(pkg, character.only = TRUE, quietly = TRUE)) {
    install.packages(pkg, dependencies = TRUE, repos = "https://cran.rstudio.com/", 
                     lib = user_lib, type = "win.binary")
    library(pkg, character.only = TRUE)
  }
}

# Pakiety używane w dokumencie
pkgs <- c(
  "tidyverse",
  "corrplot",
  "knitr",
  "kableExtra",
  "ggthemes",
  "summarytools",
  "psych",
  "classInt",
  "ggpubr",
  "frequency",
  "ggstatsplot",
  "FSA",
  "nortest"
)

# Instalacja i załadowanie wszystkich pakietów
invisible(lapply(pkgs, install_if_needed))

# Ustawienie estetyki wykresów
theme_set(theme_minimal())
```
```{r wczytanie-danych}
# Wczytanie danych
dane <- read_csv("Students Social Media Addiction.csv")

# Podstawowy przegląd
glimpse(dane)
```

# 2. Przygotowanie danych

## 2.1 Sprawdzenie kompletności danych
```{r missing-values}
# Sprawdzenie brakujących wartości w każdej kolumnie
braki <- dane %>%
  summarise(across(everything(), ~sum(is.na(.))))

# Wyświetlenie tabeli braków
braki %>%
  kbl(caption = "Liczba braków danych w poszczególnych kolumnach") %>%
  kable_styling(full_width = F)

# Całkowita liczba braków w zbiorze
suma_brakow <- sum(is.na(dane))
procent_brakow <- (suma_brakow / (nrow(dane) * ncol(dane))) * 100
```
## 2.2 Transformacja i tłumaczenie
```{r data-cleaning}
dane_clean <- dane %>%
  rename(
    ID = Student_ID,
    Wiek = Age,
    Plec = Gender,
    Poziom_akademicki = Academic_Level,
    Kraj = Country,
    Sredni_Czas_Użytkowania = Avg_Daily_Usage_Hours,
    Najczęściej_używana_platforma = Most_Used_Platform,
    Wplyw_na_wyniki = Affects_Academic_Performance,
    Godziny_snu = Sleep_Hours_Per_Night,
    Ocena_zdrowia_psychicznego = Mental_Health_Score,
    Konflikty_w_social_mediach = Conflicts_Over_Social_Media,
    Wynik_uzaleznienia = Addicted_Score
  ) %>%
  mutate(
    # Konwersja na faktory
    f.Plec = as.factor(Plec),
    f.Platforma = as.factor(Najczęściej_używana_platforma), # Poprawione odwołanie do nowej nazwy
    f.Wplyw_na_wyniki = as.factor(Wplyw_na_wyniki),
    
    # Grupy użytkowników (Feature Engineering)
    Grupa_Czasu_Uzytkowania = case_when(
      Sredni_Czas_Użytkowania <= 2 ~ "Niski (0-2h)", # Poprawione odwołanie do nowej nazwy
      Sredni_Czas_Użytkowania <= 5 ~ "Średni (2-5h)",
      TRUE ~ "Wysoki (>5h)"
    ),
    f.Grupa_Czasu_Uzytkowania = factor(Grupa_Czasu_Uzytkowania, 
                                       levels = c("Niski (0-2h)", "Średni (2-5h)", "Wysoki (>5h)")),
    
    # Deficyt snu
    Deficyt_snu = 7 - Godziny_snu
  )

# Podgląd przetworzonych danych
head(dane_clean) %>%
  kbl(caption = "Fragment przetworzonego zbioru danych") %>%
  kable_styling()
```
## 2.3 Walidacja spójności logicznej
```{r logical-validation}
# Definicja kryteriów i zliczanie przypadków
wyniki_weryfikacji <- dane_clean %>%
  summarise(
    `Ocena zdrowia = 10 przy śnie < 4h` = sum(Ocena_zdrowia_psychicznego == 10 & Godziny_snu < 4, na.rm = TRUE),
    `Suma czasu (Media + Sen) > 22h` = sum(Sredni_Czas_Użytkowania + Godziny_snu > 22, na.rm = TRUE),
    `Wiek < 18 lat na poziomie Graduate` = sum(Wiek < 18 & Poziom_akademicki == "Graduate", na.rm = TRUE),
    `Maksymalne uzależnienie (10) bez wpływu na naukę` = sum(Wynik_uzaleznienia == 10 & Wplyw_na_wyniki == "No", na.rm = TRUE),
    `Maksymalne uzależnienie (10) bez konfliktów` = sum(Wynik_uzaleznienia == 10 & Konflikty_w_social_mediach == 0, na.rm = TRUE)
  ) %>%
  pivot_longer(cols = everything(), names_to = "Kryterium weryfikacji", values_to = "Liczba przypadków")

# Uzasadnienie
tabela_opisowa <- tibble(
  `Kryterium weryfikacji` = c(
    "Ocena zdrowia = 10 przy śnie < 4h",
    "Suma czasu (Media + Sen) > 22h",
    "Wiek < 18 lat na poziomie Graduate",
    "Maksymalne uzależnienie (10) bez wpływu na naukę",
    "Maksymalne uzależnienie (10) bez konfliktów"
  ),
  `Dlaczego to sprawdzamy?` = c(
    "Biologicznie trudne do utrzymania.",
    "Brak czasu na fizjologiczne potrzeby i naukę.",
    "Mało prawdopodobne osiągnięcie poziomu magisterskiego przed 18 r.ż.",
    "Skrajne uzależnienie zazwyczaj wpływa na wyniki.",
    "Silne uzależnienie zazwyczaj generuje spory z otoczeniem."
  )
)

# Połączenie i wyświetlenie tabeli
left_join(tabela_opisowa, wyniki_weryfikacji, by = "Kryterium weryfikacji") %>%
  kbl(caption = "Zestawienie potencjalnych niespójności w danych") %>%
  kable_styling(full_width = F, bootstrap_options = c("striped", "hover")) %>%
  column_spec(3, bold = TRUE, color = ifelse(wyniki_weryfikacji$`Liczba przypadków` > 0, "red", "green"))
```
# 3. Analiza Opisowa

W rozdziale przedstawiono strukturę próby i rozkłady podstawowych zmiennych. Materiał ma charakter eksploracyjny
służy identyfikacji wstępnych wzorców przed analizami wnioskowania.

## 3.1 Charakterystyka próby


### 3.1.1 Struktura demograficzna
```{r demografia-tabela}
# Przygotowanie danych
dane$Gender <- as.factor(dane$Gender)
dane$Academic_Level <- factor(dane$Academic_Level, 
                             levels = c("High School", "Undergraduate", "Graduate"), 
                              ordered = TRUE)
dane$Most_Used_Platform <- as.factor(dane$Most_Used_Platform)
dane$Affects_Academic_Performance <- as.factor(dane$Affects_Academic_Performance)
# Tabela liczebności i procentów dla zmiennych demograficznych
demografia <- dane_clean %>%
  select(Plec, Poziom_akademicki, Kraj) %>%
  gather(key = "Zmienna", value = "Kategoria") %>%
  count(Zmienna, Kategoria) %>%
  group_by(Zmienna) %>%
  mutate(Procent = round(n / sum(n) * 100, 1)) %>%
  ungroup() %>%
  arrange(Zmienna, desc(n))

print(demografia)
demografia %>%
   kbl(caption = "Struktura demograficzna próby") %>%
  kable_styling(full_width = F)
```
Njawięcej danych pochodzi z Indii, jest to 7,5% próby. Następna najliczniejsza grupa pochodzi z USA (ponad 5%)

### 3.1.2 Podstawowe statystyki zmiennych ciągłych
```{r statystyki-opisowe} 
# Wybór zmiennych numerycznych i obliczenie statystyk
dane_clean %>%
  select(Wiek, Sredni_Czas_Użytkowania, Godziny_snu, Ocena_zdrowia_psychicznego, Wynik_uzaleznienia) %>%
  summary()
```

## 3.2 Analiza czasu użytkowania mediów społecznościowych


### 3.2.1 Statystyki czasu użytkowania
```{r czas-uzytkowania-statystyki}
# Szczegółowe miary położenia dla czasu
dane_clean %>%
  summarise(
    Srednia = mean(Sredni_Czas_Użytkowania),
    Mediana = median(Sredni_Czas_Użytkowania),
    Odchylenie_Std = sd(Sredni_Czas_Użytkowania),
    Min = min(Sredni_Czas_Użytkowania),
    Max = max(Sredni_Czas_Użytkowania),
    Q1 = quantile(Sredni_Czas_Użytkowania, 0.25),
    Q3 = quantile(Sredni_Czas_Użytkowania, 0.75)
  ) %>%
  kbl(caption = "Charakterystyki opisowe czasu użytkowania mediów społecznościowych", digits = 2) %>%
  kable_styling(full_width = F, bootstrap_options = c("striped", "hover"))
descr(dane$Avg_Daily_Usage_Hours)


ggdensity(dane, x = "Avg_Daily_Usage_Hours", fill = "orange", alpha = 0.4) +
   labs(title = "Gęstość rozkładu dziennego czasu użytkowania", x = "Godziny na dobę")
``` 
Średnia długość użytkowania wynosi 4,92, a odchylenie standardowe 1,26. Połowa studentów spędza czas w mediach społecznościowych od 4,1 do 5,8 godziny dziennie.

### 3.2.2 Rozkład czasu według kategorii
```{r czas-uzytkowania-rozkład}
# Analiza stworzonych grup (Niski/Średni/Wysoki)
dane_grupy <- dane_clean %>%
 count(f.Grupa_Czasu_Uzytkowania) %>%
   mutate(Udzial_procentowy = round(n / sum(n) * 100, 2))
dane_grupy %>%
  kbl(caption = "Struktura badanej próby według grup czasu użytkowania", 
      col.names = c("Grupa czasu", "Liczebność (n)", "Udział (%)")) %>%
  kable_styling(full_width = F, bootstrap_options = c("striped", "hover"))
```
Większość studentów zalicza się do grupy z średnim czasem użytkowania, czyli 2-5 godzin dziennie, jednak dużo liczniejsza jest grupa z wynikiem "wysoki" niż z wynikiem "niski".

### 3.2.3 Najpopularniejsze platformy
```{r najpopularniejsze-platformy}
# Ranking platform
dane_clean %>%
  count(Najczęściej_używana_platforma) %>%
  arrange(desc(n)) %>%
  mutate(Procent = round(n / sum(n) * 100, 1))%>%
  kbl(caption = "Ranking najczęściej używanych platform mediów społecznościowych",
      col.names = c("Platforma", "Liczba użytkowników (n)", "Udział (%)")) %>%
  kable_styling(full_width = F, bootstrap_options = c("striped", "hover"))
```
Najpopularniejszą platformą jest Instagram, z którego korzysta 35,3% studentów w próbie, następnie TikTok (21,8%) i Facebook (17,4%).

## 3.3 Analiza poziomu uzależnienia


### 3.3.1 Rozkład wyniku uzależnienia
```{r rozklad-uzaleznienia}
# Statystyki dla Wynik_uzaleznienia
dane_clean %>%
  summarise(
    Srednia_Uzaleznienie = mean(Wynik_uzaleznienia),
    Mediana = median(Wynik_uzaleznienia),
    SD = sd(Wynik_uzaleznienia)
  )%>%
  kbl(caption = "Statystyki opisowe poziomu uzależnienia studentów",
      col.names = c("Średnia", "Mediana", "Odchylenie standardowe"),
      digits = 2) %>%
  kable_styling(full_width = F, bootstrap_options = c("striped", "hover"))
```
Średni poziom uzależnienia wynosi 6,44, a odchylenie wynosi 1,59.

### 3.3.2 Poziomy uzależnienia według kategorii
```{r kategorie-uzaleznienia}
# Tworzymy proste kategorie uzależnienia do tabeli
dane_clean %>%
  mutate(Kat_Uzaleznienia = case_when(
    Wynik_uzaleznienia <= 3 ~ "Niskie",
    Wynik_uzaleznienia <= 7 ~ "Umiarkowane",
    TRUE ~ "Wysokie"
  )) %>%
  count(Kat_Uzaleznienia) %>%
  mutate(Procent = round(n / sum(n) * 100, 1)) %>%
  arrange(desc(n))%>%
  kbl(caption = "Liczba studentów według poziomu uzależnienia",
      col.names = c("Kategoria uzależnienia", "Liczebność (n)", "Udział (%)")) %>%
  kable_styling(full_width = F, bootstrap_options = c("striped", "hover"))
```
Prawie 70% studentów wykazuje umiarkowany poziom uzależnienia, a niski poziom wykazuje tylko 2,4%, pozostałe 28% wykazuje wysoki poziom uzależnienia.

## 3.4 Analiza według płci


```{r analiza-plec}
# Porównanie kobiet i mężczyzn w kluczowych aspektach
dane_clean %>%
  group_by(f.Plec) %>%
  summarise(
    N = n(),
    Sredni_Czas = mean(Sredni_Czas_Użytkowania),
    Srednie_Uzaleznienie = mean(Wynik_uzaleznienia),
    Srednie_Zdrowie = mean(Ocena_zdrowia_psychicznego)
  )%>%
  kbl(caption = "Porównanie wskaźników aktywności i dobrostanu według płci",
      col.names = c("Płeć", "Liczebność (n)", "Śr. czas użytkowania", "Śr. wynik uzależnienia", "Śr. zdrowie psychiczne"),
      digits = 2) %>%
  kable_styling(full_width = F, bootstrap_options = c("striped", "hover", "condensed"))
```
Kobiety cechują się nieznacznie większym średnim czasem w mediach społecznościowych, co też skutkuje większym uzależnieniem, jednak to mężczyźni wykazują gorsze zdrowie psychiczne.

## 3.5 Analiza według poziomu akademickiego


```{r analiza-poziom-akademicki}
# Czy poziom edukacyjny ma znaczenie?
dane_clean %>%
  group_by(Poziom_akademicki) %>%
  summarise(
    Sredni_Czas = mean(Sredni_Czas_Użytkowania),
    Sredni_Sen = mean(Godziny_snu),
    Srednie_Uzaleznienie = mean(Wynik_uzaleznienia)
  ) %>%
  arrange(desc(Sredni_Czas))%>%
  kbl(caption = "Charakterystyki aktywności w mediach społecznościowych i dobrostanu według poziomu akademickiego",
      col.names = c("Poziom akademicki", "Śr. czas użytkowania", "Śr. czas snu", "Śr. wynik uzależnienia"),
      digits = 2) %>%
  kable_styling(full_width = F, bootstrap_options = c("striped", "hover"))
```
Studenci "High School" spędzają najwięcej czasu w mediach społecznościowych i wykazują najwyższy poziom uzależnienia, podczas gdy studenci "Graduate" mają najniższe wartości w obu tych aspektach.

## 3.6 Zdrowie psychiczne i sen


### 3.6.1 Jakość zdrowia psychicznego
```{r zdrowie-psychiczne}
# Podsumowanie oceny zdrowia psychicznego
dane_clean %>%
  summarise(
    Srednia = mean(Ocena_zdrowia_psychicznego),
    Mediana = median(Ocena_zdrowia_psychicznego),
    Najnizsza = min(Ocena_zdrowia_psychicznego),
    Najwyzsza = max(Ocena_zdrowia_psychicznego)
  )%>%
  kbl(caption = "Statystyki opisowe oceny zdrowia psychicznego studentów",
      col.names = c("Średnia ocena", "Mediana", "Ocena minimalna", "Ocena maksymalna"),
      digits = 2) %>%
  kable_styling(full_width = F, bootstrap_options = c("striped", "hover"))
```
Średnia ocena zdrowia psychicznego to 6,23 na 10, z czego najniższa wynosi 4 a najwyższa 9.

### 3.6.2 Jakość snu
```{r jakosc-snu}
# Analiza snu i deficytów
stats_snu <- dane_clean %>%
  summarise(
    Srednia_Godzin = mean(Godziny_snu),
    Liczba_z_Deficytem = sum(Godziny_snu < 7), # Deficyt poniżej 7h
    Procent_z_Deficytem = mean(Godziny_snu < 7) * 100
  )%>%
  kbl(caption = "Analiza jakości snu",
      col.names = c("Średnia liczba godzin", "Liczba osób z deficytem (<7h)", "Procent osób z deficytem (%)"),
      digits = 2) %>%
  kable_styling(full_width = F, bootstrap_options = c("striped", "hover"))

print(stats_snu)
```
Średnia długość snu wynosi 6,87 godzin, jednak aż 50% wykazuje deficyt snu , czyli poniżej 7 godzin.

## 3.7 Wpływ na wyniki akademickie


```{r wplyw-na-wyniki}
# Jak studenci oceniają wpływ social mediów na swoje oceny?
dane_clean %>%
  group_by(f.Wplyw_na_wyniki) %>%
  summarise(
    Liczba = n(),
    Sredni_Czas_Uzytkowania = mean(Sredni_Czas_Użytkowania),
    Srednie_Uzaleznienie = mean(Wynik_uzaleznienia)
  ) %>%
  kbl(caption = "Aktywność w mediach społecznościowych a deklarowany wpływ na wyniki w nauce",
      col.names = c("Czy wpływa na wyniki?", "Liczebność (n)", "Śr. czas użytkowania", "Śr. wynik uzależnienia"),
      digits = 2) %>%
  kable_styling(full_width = F, bootstrap_options = c("striped", "hover"))
```
Studenci, którzy twierdzą, że media społecznościowe mają wypływ na ich wyniki w nauce, spędzają średnio o 2 godzin więcej na platformach jak i wykazują większe uzależnienie, niż ci którzy nie wykazali wpływu na naukę

## 3.8 Konflikty związane z mediami społecznościowymi


```{r konflikty}
# Czy konflikty wiążą się z uzależnieniem?
dane_clean %>%
  group_by(Konflikty_w_social_mediach) %>%
  summarise(
    Sredni_Wynik_Uzaleznienia = mean(Wynik_uzaleznienia),
    Licznosc = n()
  )%>%
  kbl(caption = "Związek między konfliktami a średnim poziomem uzależnienia",
      col.names = c("Liczba konfliktów", "Śr. wynik uzależnienia", "Liczebność (n)"),
      digits = 2) %>%
  kable_styling(full_width = F, bootstrap_options = c("striped", "hover"))
# Prosta korelacja
kor_konflikty <- cor(dane_clean$Konflikty_w_social_mediach, dane_clean$Wynik_uzaleznienia)
print(paste("Korelacja konfliktów z uzależnieniem wynosi:", round(kor_konflikty, 2)))
```
Zachodzi korelacja między wynikiem uzależnienia a występowaniem konfliktów.

## 3.9 Korelacje między zmiennymi

```{r korelacje-zmienne}
# Wybór tylko zmiennych numerycznych do macierzy
zmienne_numeryczne <- dane_clean %>%
  select(Wiek, Sredni_Czas_Użytkowania, Godziny_snu, Ocena_zdrowia_psychicznego, 
         Konflikty_w_social_mediach, Wynik_uzaleznienia)

# Obliczenie korelacji
M <- cor(zmienne_numeryczne)

# Wyświetlenie macierzy korelacji
print(M)
M %>%
   kbl(caption = "Macierz korelacji Pearsona dla zmiennych ilościowych", digits = 2) %>%
   kable_styling(full_width = F, bootstrap_options = c("striped", "hover"))
 tabela_wiek_kor <- as.data.frame(M[, 1])
 colnames(tabela_wiek_kor) <- "Współczynnik korelacji (r)"
 tabela_wiek_kor %>%
   kbl(caption = "Korelacja wieku z pozostałymi cechami ilościowymi", digits = 2) %>%
   kable_styling(full_width = F, bootstrap_options = c("striped", "hover", "condensed"))
```
Najmniejsze korelacje występują przy zmiennej "wiek". Najwyższa korelacja zachodzi dla wyniku uzależnienia i występowaniu konfliktów. Mocno na siebie oddziałują również czas użytkowania i ocena zdrowia psychicznego.

# 4. Wizualizacja Danych

W tej części przedstawiono graficzną analizę rozkładów zmiennych oraz zależności między nimi.

## 4.1 Rozkład czasu spędzanego w mediach społecznościowych

```{r czas-w-aplikacji}
ggplot(dane_clean, aes(x = Sredni_Czas_Użytkowania)) +
  geom_histogram(aes(y = ..density..),
                 binwidth = 1,
                 fill = "steelblue",
                 color = "white",
                 alpha = 0.8) +
  geom_density(color = "red", size = 1) +
  labs(title = "Rozkład czasu spędzanego w mediach społecznościowych",
       x = "Liczba godzin dziennie",
       y = "Gęstość") +
  theme_minimal()

```
Histogram przedstawia rozkład średniego czasu spędzanego dziennie w mediach społecznościowych. Największa koncentracja obserwacji występuje w przedziale około 4–6 godzin dziennie. Maksimum krzywej gęstości znajduje się w okolicach 5 godzin.Rozkład wykazuje asymetrię prawostronną, co oznacza, że część użytkowników spędza w mediach społecznościowych znacznie więcej czasu niż przeciętnie. W prawej części rozkładu widoczny jest „ogon” obejmujący wartości powyżej 7–8 godzin dziennie, które mogą świadczyć o intensywnym korzystaniu z mediów społecznościowych przez niewielką grupę respondentów. Z kolei nieliczne obserwacje poniżej 2–3 godzin dziennie sugerują, że relatywnie mała część badanych korzysta z mediów społecznościowych w ograniczonym zakresie. Ogólny kształt rozkładu wskazuje na umiarkowane zróżnicowanie czasu użytkowania, przy dominacji średnich wartości i stopniowym spadku częstości wraz ze wzrostem liczby godzin. Podsumowując, wykres pokazuje, że większość respondentów spędza w mediach społecznościowych kilka godzin dziennie, natomiast skrajnie niskie i bardzo wysokie wartości występują rzadziej, co potwierdza istnienie zróżnicowanych, lecz wyraźnie skoncentrowanych wzorców użytkowania.

#4.2 Poziom uzależnienia w zależności od platformy
```{r poziom-uzaleznienia-platforma}
ggplot(dane_clean, aes(x = f.Platforma, y = Wynik_uzaleznienia, fill = f.Platforma)) +
  geom_boxplot(alpha = 0.7, outlier.colour = "red", outlier.shape = 1) +
  labs(title = "Poziom uzależnienia wg najczęściej używanej platformy",
       x = "Platforma",
       y = "Wynik uzależnienia (1-10)") +
  theme_minimal() +
  theme(axis.text.x = element_text(angle = 45, hjust = 1), 
        legend.position = "none")
```
Na wykresie można zauważyć poziom uzależnienia od mediów społecznościowych w zależności od najczęściej używanej platformy. Widoczne są duże różnice pomiędzy poszczególnymi aplikacjami, zarówno pod względem mediany wyników oraz ich zróżnicowania. Najwyższe wartości uzależnienia obserwowane są wśród użytkowników takich platform jak WhatsApp, Instagram, Snapchat oraz TikTok, co może wskazywać na ich bardziej angażujący charakter oraz częstsze korzystanie w ciągu dnia.Dla niektórych platform, takich jak LINE, KakaoTalk czy VKontakte, liczba obserwacji jest niewielka. Widoczne są również pojedyncze obserwacje odstające, m.in. dla LinkedIn oraz TikTok, które mogą wynikać ze specyficznych nawyków użytkowników tych platform. Wykres pokazuje, że poziom uzależnienia nie jest jednorodny i w dużym stopniu zależy od rodzaju wykorzystywanej platformy

#4.3 Czas użytkowania a zdrowie psychiczne
```{r czas-korzystania-a-zdrowie}
ggplot(dane_clean, aes(x = Sredni_Czas_Użytkowania, y = Ocena_zdrowia_psychicznego)) +
  geom_jitter(color = "darkgreen", alpha = 0.4, width = 0.2) + 
  geom_smooth(method = "lm", color = "darkred", se = TRUE) +
  labs(title = "Korelacja: Czas użytkowania mediów a ocena zdrowia psychicznego",
       x = "Godziny spędzane dziennie",
       y = "Ocena zdrowia psychicznego (1-10)") +
  theme_minimal()
```

Na wykresie  widoczna jest wyraźna zależność ujemna pomiędzy czasem spędzanym w mediach społecznościowych a oceną zdrowia psychicznego. Wraz ze wzrostem liczby godzin spędzanych online, średnia samoocena zdrowia psychicznego wyraźnie się obniża, co potwierdza nachylenie linii trendu. Punkty są dość rozproszone, co wskazuje, że zależność nie jest idealna i mogą na nią wpływać także inne czynniki.Osoby spędzające więcej czasu w mediach społecznościowych częściej deklarują niższy poziom dobrostanu psychicznego.

#4.4 Wybór platformy z podziałem na płeć
```{r wybór-platformy-a-płeć}
ggplot(dane_clean, aes(x = f.Platforma, fill = f.Plec)) +
  geom_bar(position = "dodge", color = "black", alpha = 0.8) +
  labs(title = "Wybór platformy społecznościowej w zależności od płci",
       x = "Platforma",
       y = "Liczba użytkowników",
       fill = "Płeć") +
  scale_fill_brewer(palette = "Set1") +
  theme_minimal() +
  theme(axis.text.x = element_text(angle = 45, hjust = 1))
```
Wykres przedstawia wybór najczęściej używanej platformy społecznościowej z podziałem na płeć. Widoczne są wyraźne różnice pomiędzy kobietami i mężczyznami w preferencjach dotyczących poszczególnych aplikacji. Wśród kobiet zdecydowanie dominuje Instagram. Wysoką popularnością cieszy się również TikTok. W przypadku mężczyzn zdecydowanie częściej wybierane są Facebook oraz YouTube. Dla obu płci Instagram i TikTok należą do najpopularniejszych platform, jednak liczba użytkowniczek tych serwisów jest wyraźnie większa niż liczba użytkowników. Pozostałe platformy, takie jak Snapchat, Twitter czy LinkedIn, są wybierane znacznie rzadziej i nie wykazują dużych różnic między płciami.

# 5. Wnioskowanie statystyczne

Przed przystąpieniem do testowania hipotez sprawdzono założenia o normalności rozkładów zmiennych ilościowych w grupach badawczych. Wykorzystano test Shapiro-Wilka. 
Ze względu na znaczną liczebność próby (N=705) oraz wyniki testów (p < 0.05), odrzucono hipotezę o normalności rozkładów. W związku z tym w dalszej analizie zastosowano testy nieparametryczne.

## 5.1 Hipoteza 1: Czas użytkowania a zdrowie psychiczne

**Pytanie badawcze:** Czy istnieje związek pomiędzy ilością czasu spędzanego w mediach społecznościowych a subiektywną oceną zdrowia psychicznego?

**Hipotezy:**
H_0: Nie ma istotnej korelacji między czasem spędzanym w mediach a oceną zdrowia psychicznego.
H_1: Istnieje istotna statystycznie korelacja między tymi zmiennymi.

Do weryfikacji wykorzystano współczynnik korelacji rang Spearmana.

```{r hipoteza1, fig.width=8, fig.height=6}
# Test korelacji rang Spearmana
test_h1 <- cor.test(dane_clean$Sredni_Czas_Użytkowania, 
                    dane_clean$Ocena_zdrowia_psychicznego,
                    method = "spearman")

tibble(
  Statystyka = c("Rho Spearmana", "Wartość p", "N"),
  Wartość = c(round(test_h1$estimate, 3), 
              format.pval(test_h1$p.value, digits = 3),
              nrow(dane_clean))
) %>%
  kbl(caption = "Wyniki testu korelacji rang Spearmana") %>%
  kable_styling(full_width = F, bootstrap_options = c("striped", "hover"))

ggscatterstats(
  data = dane_clean, 
  x = Sredni_Czas_Użytkowania,
  y = Ocena_zdrowia_psychicznego,
  type = "nonparametric",
  xlab = "Średni czas użytkowania (h/dzień)",
  ylab = "Ocena zdrowia psychicznego",
  title = "Korelacja: Czas online vs Zdrowie psychiczne",
  messages = FALSE
)
```

**Wyniki**
Wyniki testu korelacji rang Spearmana
Statystyka	Wartość
Rho Spearmana	-0.802
Wartość p	<2e-16
N	705

## 5.2 Hipoteza 2: Płeć a poziom uzależnienia

**Pytanie badawcze:** Czy płeć różnicuje poziom uzależnienia od mediów społecznościowych?

**Hipotezy:**
H_0: Nie ma istotnych różnic w poziomie uzależnienia między kobietami a mężczyznami.
H_1: Występują istotne różnice w poziomie uzależnienia między kobietami a mężczyznami. 

Zastosowano test U Manna-Whitneya (Wilcoxona dla dwóch prób niezależnych).

```{r hipoteza2, fig.width=8, fig.height=6}
# Test U Manna-Whitneya
test_h2 <- wilcox.test(Wynik_uzaleznienia ~ f.Plec, data = dane_clean)

# Mediany w grupach
mediany <- dane_clean %>%
  group_by(f.Plec) %>%
  summarise(Mediana = median(Wynik_uzaleznienia),
            N = n())

tibble(
  Grupa = mediany$f.Plec,
  Mediana = mediany$Mediana,
  N = mediany$N
) %>%
  kbl(caption = "Mediany poziomu uzależnienia według płci") %>%
  kable_styling(full_width = F, bootstrap_options = c("striped", "hover"))

tibble(
  Statystyka = c("Statystyka W", "Wartość p"),
  Wartość = c(test_h2$statistic, format.pval(test_h2$p.value, digits = 3))
) %>%
  kbl(caption = "Wyniki testu U Manna-Whitneya") %>%
  kable_styling(full_width = F, bootstrap_options = c("striped", "hover"))

ggbetweenstats(
  data = dane_clean,
  x = f.Plec,
  y = Wynik_uzaleznienia,
  type = "nonparametric",
  plot.type = "box",
  xlab = "Płeć",
  ylab = "Poziom uzależnienia",
  title = "Różnice w poziomie uzależnienia ze względu na płeć",
  pairwise.comparisons = TRUE,
  messages = FALSE
)
```

**Wyniki**
Mediany poziomu uzależnienia według płci
Grupa	Mediana	N
Female	7	353
Male	7	352

Wyniki testu U Manna-Whitneya
Statystyka	Wartość
Statystyka W	66322.5
Wartość p	0.113

## 5.3 Hipoteza 3: Płeć a wybór platformy

**Pytanie badawcze:** Czy istnieje zależność między płcią a preferowaną platformą społecznościową?

**Hipotezy:**
H_0: Płeć i wybór platformy są niezależne.
H_1: Istnieje zależność między płcią a wyborem głównej platformy.

Zastosowano test niezależności Chi-kwadrat ($\chi^2$).

```{r hipoteza3, fig.width=8, fig.height=6}
# Test niezależności Chi-kwadrat
tabela_kontyngencji <- table(dane_clean$f.Plec, dane_clean$f.Platforma)
test_h3 <- chisq.test(tabela_kontyngencji)

tibble(
  Statystyka = c("Chi-kwadrat", "df", "Wartość p"),
  Wartość = c(round(test_h3$statistic, 2), 
              test_h3$parameter,
              format.pval(test_h3$p.value, digits = 3))
) %>%
  kbl(caption = "Wyniki testu niezależności Chi-kwadrat") %>%
  kable_styling(full_width = F, bootstrap_options = c("striped", "hover"))

ggbarstats(
  data = dane_clean,
  x = f.Platforma,
  y = f.Plec,
  title = "Preferencje wyboru platformy w zależności od płci",
  label = "both",
  messages = FALSE
)
```

**Wyniki**
Wyniki testu niezależności Chi-kwadrat
Statystyka	Wartość
Chi-kwadrat	154.33
df	11
Wartość p	<2e-16

## 5.4 Hipoteza 4: Poziom edukacji a uzależnienie

**Pytanie badawcze:** Czy występują różnice w poziomie uzależnienia pomiędzy studentami na różnych etapach edukacji?

**Hipotezy:**
H_0: Rozkłady poziomu uzależnienia są takie same we wszystkich grupach edukacyjnych.
H_1: Przynajmniej jedna grupa różni się poziomem uzależnienia od pozostałych.

Zastosowano test Kruskala-Wallisa (nieparametryczny odpowiednik ANOVA).

```{r hipoteza4, fig.width=8, fig.height=6}
# Test Kruskala-Wallisa
test_h4 <- kruskal.test(Wynik_uzaleznienia ~ Poziom_akademicki, data = dane_clean)

# Mediany w grupach
mediany_edukacja <- dane_clean %>%
  group_by(Poziom_akademicki) %>%
  summarise(Mediana = median(Wynik_uzaleznienia),
            N = n())

mediany_edukacja %>%
  kbl(caption = "Mediany poziomu uzależnienia według poziomu akademickiego",
      col.names = c("Poziom akademicki", "Mediana", "N")) %>%
  kable_styling(full_width = F, bootstrap_options = c("striped", "hover"))

tibble(
  Statystyka = c("Chi-kwadrat", "df", "Wartość p"),
  Wartość = c(round(test_h4$statistic, 2),
              test_h4$parameter,
              format.pval(test_h4$p.value, digits = 3))
) %>%
  kbl(caption = "Wyniki testu Kruskala-Wallisa") %>%
  kable_styling(full_width = F, bootstrap_options = c("striped", "hover"))

# Testy post-hoc (Dunn) jeśli wynik istotny
if(test_h4$p.value < 0.05) {
  posthoc_h4 <- dunnTest(Wynik_uzaleznienia ~ Poziom_akademicki, 
                         data = dane_clean, method = "bonferroni")
  posthoc_h4$res %>%
    kbl(caption = "Testy post-hoc (Dunn) z korektą Bonferroniego", digits = 3) %>%
    kable_styling(full_width = F, bootstrap_options = c("striped", "hover"))
}

ggbetweenstats(
  data = dane_clean,
  x = Poziom_akademicki,
  y = Wynik_uzaleznienia,
  type = "nonparametric",
  xlab = "Poziom akademicki",
  ylab = "Poziom uzależnienia",
  title = "Poziom uzależnienia a etap studiów",
  p.adjust.method = "bonferroni",
  messages = FALSE
)
```

**Wyniki**
Mediany poziomu uzależnienia według poziomu akademickiego
Poziom akademicki	Mediana	N
Graduate	7	325
High School	8	27
Undergraduate	7	35

Wyniki testu Kruskala-Wallisa
Statystyka	Wartość
Chi-kwadrat	39.1
df	2
Wartość p	3.23e-09


Testy post-hoc (Dunn) z korektą Bonferroniego
Comparison	Z	P.unadj	P.adj
Graduate - High School	-6.183	0.000	0.000
Graduate - Undergraduate	-2.155	0.031	0.094
High School - Undergraduate	5.372	0.000	0.000

## 5.5 Hipoteza 5: Deficyt snu a czas online

**Pytanie badawcze:** Czy istnieje związek między czasem spędzanym w mediach społecznościowych a liczbą godzin snu?

**Hipotezy:**
H_0: Nie ma istotnej korelacji między czasem online a liczbą godzin snu.
H_1: Istnieje istotna korelacja między czasem spędzanym online a czasem snu.

Zastosowano współczynnik korelacji rang Spearmana.

```{r hipoteza5, fig.width=8, fig.height=6}
# Test korelacji rang Spearmana
test_h5 <- cor.test(dane_clean$Sredni_Czas_Użytkowania,
                    dane_clean$Godziny_snu,
                    method = "spearman")

tibble(
  Statystyka = c("Rho Spearmana", "Wartość p", "N"),
  Wartość = c(round(test_h5$estimate, 3),
              format.pval(test_h5$p.value, digits = 3),
              nrow(dane_clean))
) %>%
  kbl(caption = "Wyniki testu korelacji rang Spearmana") %>%
  kable_styling(full_width = F, bootstrap_options = c("striped", "hover"))

ggscatterstats(
  data = dane_clean,
  x = Sredni_Czas_Użytkowania,
  y = Godziny_snu,
  type = "nonparametric",
  xlab = "Średni czas użytkowania (h/dzień)",
  ylab = "Godziny snu na noc",
  title = "Związek między czasem online a jakością snu",
  messages = FALSE
)
```

**Wyniki**
Wyniki testu korelacji rang Spearmana
Statystyka	Wartość
Rho Spearmana	-0.814
Wartość p	<2e-16
N	705

## 5.6 Hipoteza 6: Uzależnienie a wpływ na wyniki w nauce według wieku

**Pytanie badawcze:** Czy osoby deklarujące negatywny wpływ mediów społecznościowych na wyniki w nauce mają wyższy poziom uzależnienia? Które grupy wiekowe są najbardziej zagrożone?

**Hipotezy:**
$H_0$: Poziom uzależnienia nie różni się między osobami deklarującymi i niedeklarującymi wpływu mediów na wyniki w nauce.
$H_1$: Osoby deklarujące wpływ mediów na wyniki w nauce mają istotnie wyższy poziom uzależnienia.

Zastosowano test U Manna-Whitneya oraz dodatkową analizę według grup wiekowych.

```{r hipoteza6, fig.width=8, fig.height=6}
# Test U Manna-Whitneya
test_h6 <- wilcox.test(Wynik_uzaleznienia ~ f.Wplyw_na_wyniki, data = dane_clean)

# Mediany w grupach
mediany_wplyw <- dane_clean %>%
  group_by(f.Wplyw_na_wyniki) %>%
  summarise(Mediana = median(Wynik_uzaleznienia),
            Srednia = mean(Wynik_uzaleznienia),
            N = n())

mediany_wplyw %>%
  kbl(caption = "Poziom uzależnienia według deklarowanego wpływu na wyniki w nauce",
      col.names = c("Wpływ na wyniki", "Mediana", "Średnia", "N"),
      digits = 2) %>%
  kable_styling(full_width = F, bootstrap_options = c("striped", "hover"))

tibble(
  Statystyka = c("Statystyka W", "Wartość p"),
  Wartość = c(test_h6$statistic, format.pval(test_h6$p.value, digits = 3))
) %>%
  kbl(caption = "Wyniki testu U Manna-Whitneya") %>%
  kable_styling(full_width = F, bootstrap_options = c("striped", "hover"))

ggbetweenstats(
  data = dane_clean,
  x = f.Wplyw_na_wyniki,
  y = Wynik_uzaleznienia,
  type = "nonparametric",
  plot.type = "box",
  xlab = "Deklarowany wpływ na wyniki w nauce",
  ylab = "Poziom uzależnienia",
  title = "Poziom uzależnienia a wpływ mediów na wyniki w nauce",
  messages = FALSE
)

# Analiza według grup wiekowych
dane_clean <- dane_clean %>%
  mutate(Grupa_wiekowa = case_when(
    Wiek <= 20 ~ "18-20 lat",
    Wiek <= 23 ~ "21-23 lata",
    TRUE ~ "24+ lat"
  ))

# Tabela krzyżowa: wiek x wpływ na wyniki
tabela_wiek_wplyw <- dane_clean %>%
  group_by(Grupa_wiekowa, f.Wplyw_na_wyniki) %>%
  summarise(N = n(), .groups = "drop") %>%
  group_by(Grupa_wiekowa) %>%
  mutate(Procent = round(N / sum(N) * 100, 1)) %>%
  filter(f.Wplyw_na_wyniki == "Yes") %>%
  select(Grupa_wiekowa, N, Procent)

tabela_wiek_wplyw %>%
  kbl(caption = "Odsetek osób deklarujących negatywny wpływ mediów na naukę według wieku",
      col.names = c("Grupa wiekowa", "Liczba osób (Yes)", "Procent grupy (%)")) %>%
  kable_styling(full_width = F, bootstrap_options = c("striped", "hover"))

# Średnie uzależnienie w grupach wiekowych dla osób z wpływem
dane_clean %>%
  filter(f.Wplyw_na_wyniki == "Yes") %>%
  group_by(Grupa_wiekowa) %>%
  summarise(
    Srednie_uzaleznienie = mean(Wynik_uzaleznienia),
    Mediana = median(Wynik_uzaleznienia),
    N = n()
  ) %>%
  kbl(caption = "Poziom uzależnienia wśród osób deklarujących wpływ na naukę - według wieku",
      col.names = c("Grupa wiekowa", "Średnia", "Mediana", "N"),
      digits = 2) %>%
  kable_styling(full_width = F, bootstrap_options = c("striped", "hover"))
```

**Wyniki**
Poziom uzależnienia według deklarowanego wpływu na wyniki w nauce
Wpływ na wyniki	Mediana	Średnia	N
No	5	4.60	252
Yes	7	7.46	453


Wyniki testu U Manna-Whitneya
Statystyka	Wartość
Statystyka W	360
Wartość p	<2e-16

Odsetek osób deklarujących negatywny wpływ mediów na naukę według wieku
Grupa wiekowa	Liczba osób (Yes)	Procent grupy (%)
18-20 lat	234	68.4
21-23 lata	205	60.8
24+ lat	14	53.8


Poziom uzależnienia wśród osób deklarujących wpływ na naukę - według wieku
Grupa wiekowa	Średnia	Mediana	N
18-20 lat	7.58	8.0	234
21-23 lata	7.31	7.0	205
24+ lat	7.64	7.5	1

# 6. Podsumowanie i Wnioski
Przeprowadzenie analizy na ponad 700 studentów pozwoliło na zrozumienie 
mechanizmów korzystania z mediów społecznościowych oraz ich wpływu na życie 
studentów.
Z analizy wynikają następujące wnioski:
 - Występuje silna korelacja między czasem spędzonych w mediach 
 społecznościowych a ich dobrostanem; Wykazano silną ujemną korelację rang 
 Spearmana między czasem użytkowania a zdrowiem psychicznym. Im więcej czasu 
 studenci spędzają w mediach tym niżej oceniają swoje zdrowie psychiczne.
 - Zaobserwowano negatywny wpływ na wyniki w nauce przy dłuższym czasie 
 korzystania z mediów społecznościowych.
 - Wraz z postępem edukacji spada czas spędzony w mediach społecznościowych jak 
 i wyniki uzależnienia.
 - Nie zaobserwowano istotnej różnicy w poziomie uzależnienia w rozróżnieniu 
 płci, jednak wypływa ona na wybór platformy, kobiety częściej wybierają 
 Instagrama i Tiktoka, mężczyźni natomiast Facebooka i YouTube.
 - Wykazano wzrost konfliktów wraz ze wzrostem poziomu uzależnienia.
 Podsumuwując wyniki analizy można stwierdzić, że media społęcznościowe są dużym
 wyzwaniem dla życia młodych dorosłych. Silnie wpływają na ich sen, zdrowie 
 psychiczne jak i wyniki w nauce co też świadczy o wyzwaniu dla obecnej edukacji.


