---
---
title: "Analiza Uzależnienia Studentów od Mediów Społecznościowych"
author: "Marta Kaczmarkiewicz, Natalia Gaik, Michał Biesiadowski"
date: "`r Sys.Date()`"
output:
  html_document:
    toc: true
    theme: cosmo
    code_folding: show
---

```{r setup, include=FALSE}
knitr::opts_chunk$set(echo = TRUE, warning = FALSE, message = FALSE)
```

# 1. Wprowadzenie

## 1.1 Cel i zakres analizy
Celem niniejszego projektu jest zbadanie relacji między sposobem korzystania z mediów społecznościowych a subiektywnym dobrostanem studentów. 
W dobie powszechnej cyfryzacji, zrozumienie cyfrowych nawyków młodych dorosłych staje się kluczowe dla identyfikacji potencjalnych ryzyk związanych z nadużywaniem 
technologii. W badaniu koncentrujemy się na weryfikacji, czy czas spędzany online oraz rodzaj wybieranej platformy współwystępują z niższą oceną zdrowia psychicznego,
gorszą jakością snu oraz poczuciem uzależnienia.

## 1.2 Charakterystyka danych
Analiza została przeprowadzona na zbiorze danych obejmującym 705 obserwacji. Dane mają charakter deklaratywny i zostały zebrane metodą ankietową. 
Zmienne wykorzystane w badaniu obejmują:

Zmienne demograficzne: Wiek, płeć, poziom studiów.

Zmienne behawioralne:

Avg_Daily_Usage_Hours (Czas_h): Średnia liczba godzin spędzanych dziennie w mediach społecznościowych.

Most_Used_Platform (Platforma): Najczęściej wybierana aplikacja społecznościowa.

Conflicts_Over_Social_Media (Konflikty): Liczba sytuacji konfliktowych z otoczeniem, których źródłem było korzystanie z mediów społecznościowych.

Zmienne dobrostanu:

Mental_Health_Score (Zdrowie_psychiczne): Subiektywna ocena własnego zdrowia psychicznego w skali 1-10 (gdzie 10 oznacza samopoczucie doskonałe).

Addicted_Score (Wynik_uzaleznienia): Subiektywna ocena stopnia uzależnienia od mediów w skali 1-5.

Sleep_Hours_Per_Night (Godziny_snu): Deklarowana średnia długość snu.


**Pytania badawcze:**



## 1.3 Przygotowanie środowiska
Do przetwarzania i wizualizacji danych wykorzystano środowisko R oraz następujących bibliotek:
```{r wczytanie-bibliotek}
# Ładowanie niezbędnych pakietów
if.needed <- function(pkg){
  if (!require(pkg, character.only = TRUE)) {
    install.packages(pkg, dependencies = TRUE)
    library(pkg, character.only = TRUE)
  }
}
if.needed("tidyverse")
if.needed("corrplot")
if.needed("knitr")
if.needed("kableExtra")
if.needed("ggthemes")

# Ustawienie estetyki wykresów
theme_set(theme_minimal())
```
```{r wczytanie-danych}
# Wczytanie danych
dane <- read_csv("Students Social Media Addiction.csv")

# Podstawowy przegląd
glimpse(dane)
```
# 2. Przygotowanie danych (Data Wrangling)
Przed przystąpieniem do analizy statystycznej, dane zostały uporządkowane i dostosowane do wymogów raportu. Proces ten obejmował zmianę nazewnictwa zmiennych 
na język polski, co ułatwia interpretację wyników, oraz konwersję zmiennych tekstowych na typ kategoryczny. W ramach inżynierii cech (feature engineering)
utworzono dodatkowe wskaźniki, takie jak podział użytkowników na grupy ze względu na intensywność korzystania z sieci.
```{r missing-values}
# Funkcja summary() pokazująca liczbę NA dla każdej kolumny
summary(dane)

#dokładne zliczenie braków w kolumnach
braki_tabela <- dane %>%
  summarise_all(~sum(is.na(.))) %>%
  gather(key = "Zmienna", value = "Liczba_Brakow") %>%
  arrange(desc(Liczba_Brakow))

# Wyświetlenie tabeli braków
braki_tabela %>%
  kbl(caption = "Liczba brakujących wartości w zmiennych") %>%
  kable_styling(full_width = F)
```

ops braku brakow


## 2.2 Sprawdzenie spójności danych
```{r data-validation}

```

## 2.3 Transformacja i czyszczenie
```{r data-cleaning}

```
# 3. Analiza Opisowa


# 4. Wizualizacja Danych


# 5. Wnioskowanie Statystyczne


# 6. Podsumowanie i Wnioski

