---
---
title: "Analiza Uzależnienia Studentów od Mediów Społecznościowych"
author: "Marta Kaczmarkiewicz, Natalia Gaik, Michał Biesiadowski"
date: "`r Sys.Date()`"
output:
  html_document:
    toc: true
    theme: cosmo
    code_folding: show
---

```{r setup, include=FALSE}
knitr::opts_chunk$set(echo = TRUE, warning = FALSE, message = FALSE)
```

# 1. Wprowadzenie

## 1.1 Cel i zakres analizy
Celem niniejszego projektu jest zbadanie relacji między sposobem korzystania z mediów społecznościowych a subiektywnym dobrostanem studentów. 
W dobie powszechnej cyfryzacji, zrozumienie cyfrowych nawyków młodych dorosłych staje się kluczowe dla identyfikacji potencjalnych ryzyk związanych z nadużywaniem 
technologii. W badaniu koncentrujemy się na weryfikacji, czy czas spędzany online oraz rodzaj wybieranej platformy współwystępują z niższą oceną zdrowia psychicznego,
gorszą jakością snu oraz poczuciem uzależnienia.

## 1.2 Charakterystyka danych
Analiza została przeprowadzona na zbiorze danych obejmującym 705 obserwacji. Dane mają charakter deklaratywny i zostały zebrane metodą ankietową. 
Zmienne wykorzystane w badaniu obejmują:

Zmienne demograficzne: Wiek, płeć, poziom studiów.

Zmienne behawioralne:

Avg_Daily_Usage_Hours (Czas_h): Średnia liczba godzin spędzanych dziennie w mediach społecznościowych.

Most_Used_Platform (Platforma): Najczęściej wybierana aplikacja społecznościowa.

Conflicts_Over_Social_Media (Konflikty): Liczba sytuacji konfliktowych z otoczeniem, których źródłem było korzystanie z mediów społecznościowych.

Zmienne dobrostanu:

Mental_Health_Score (Zdrowie_psychiczne): Subiektywna ocena własnego zdrowia psychicznego w skali 1-10 (gdzie 10 oznacza samopoczucie doskonałe).

Addicted_Score (Wynik_uzaleznienia): Subiektywna ocena stopnia uzależnienia od mediów w skali 1-5.

Sleep_Hours_Per_Night (Godziny_snu): Deklarowana średnia długość snu.


**Pytania badawcze:**



## 1.3 Przygotowanie środowiska
Do przetwarzania i wizualizacji danych wykorzystano środowisko R oraz następujących bibliotek:
```{r wczytanie-bibliotek}
# Ładowanie niezbędnych pakietów
if.needed <- function(pkg){
  if (!require(pkg, character.only = TRUE)) {
    install.packages(pkg, dependencies = TRUE)
    library(pkg, character.only = TRUE)
  }
}
if.needed("tidyverse")
if.needed("corrplot")
if.needed("knitr")
if.needed("kableExtra")
if.needed("ggthemes")

# Ustawienie estetyki wykresów
theme_set(theme_minimal())
```
```{r wczytanie-danych}
# Wczytanie danych
dane <- read_csv("Students Social Media Addiction.csv")

# Podstawowy przegląd
glimpse(dane)
```

# 2. Przygotowanie danych

## 2.1 Sprawdzenie kompletności danych
```{r missing-values}
# Sprawdzenie brakujących wartości w każdej kolumnie
braki <- dane %>%
  summarise(across(everything(), ~sum(is.na(.))))

# Wyświetlenie tabeli braków
braki %>%
  kbl(caption = "Liczba braków danych w poszczególnych kolumnach") %>%
  kable_styling(full_width = F)

# Całkowita liczba braków w zbiorze
suma_brakow <- sum(is.na(dane))
procent_brakow <- (suma_brakow / (nrow(dane) * ncol(dane))) * 100
```

ops braku brakow


## 2.2 Walidacja wartości zmiennych
```{r data-validation}
# Sprawdzenie, czy występują wartości naruszające logiczne reguły
logiczne_naruszenia <- dane %>%
  filter(
    Age < 15 | Age > 30 |
    Avg_Daily_Usage_Hours < 0 | Avg_Daily_Usage_Hours > 16 |
    Sleep_Hours_Per_Night < 0 | Sleep_Hours_Per_Night > 14 |
    Mental_Health_Score < 1 | Mental_Health_Score > 10 |
    Addicted_Score < 1 | Addicted_Score > 10
  )

liczba_bledow <- nrow(logiczne_naruszenia)
```

## 2.3 Transformacja i tłumaczenie
```{r data-cleaning}
dane_clean <- dane %>%
  rename(
    ID = Student_ID,
    Wiek = Age,
    Plec = Gender,
    Poziom_akademicki = Academic_Level,
    Kraj = Country,
    Sredni_Czas_Użytkowania = Avg_Daily_Usage_Hours,
    Najczęściej_używana_platforma = Most_Used_Platform,
    Wplyw_na_wyniki = Affects_Academic_Performance,
    Godziny_snu = Sleep_Hours_Per_Night,
    Ocena_zdrowia_psychicznego = Mental_Health_Score,
    Konflikty_w_social_mediach = Conflicts_Over_Social_Media,
    Wynik_uzaleznienia = Addicted_Score
  ) %>%
  mutate(
    # Konwersja na faktory
    f.Plec = as.factor(Plec),
    f.Platforma = as.factor(Najczęściej_używana_platforma), # Poprawione odwołanie do nowej nazwy
    f.Wplyw_na_wyniki = as.factor(Wplyw_na_wyniki),
    
    # Grupy użytkowników (Feature Engineering)
    Grupa_Czasu_Uzytkowania = case_when(
      Sredni_Czas_Użytkowania <= 2 ~ "Niski (0-2h)", # Poprawione odwołanie do nowej nazwy
      Sredni_Czas_Użytkowania <= 5 ~ "Średni (2-5h)",
      TRUE ~ "Wysoki (>5h)"
    ),
    f.Grupa_Czasu_Uzytkowania = factor(Grupa_Czasu_Uzytkowania, 
                                       levels = c("Niski (0-2h)", "Średni (2-5h)", "Wysoki (>5h)")),
    
    # Deficyt snu
    Deficyt_snu = 7 - Godziny_snu
  )

# Podgląd przetworzonych danych
head(dane_clean) %>%
  kbl(caption = "Fragment przetworzonego zbioru danych") %>%
  kable_styling()
```
# 3. Analiza Opisowa

W rozdziale przedstawiono strukturę próby i rozkłady podstawowych zmiennych. Materiał ma charakter eksploracyjny
służy identyfikacji wstępnych wzorców przed analizami wnioskowania.

## 3.1 Charakterystyka próby


### 3.1.1 Struktura demograficzna
```{r demografia-tabela}
# Tabela liczebności i procentów dla zmiennych demograficznych
demografia <- dane_clean %>%
  select(Plec, Poziom_akademicki, Kraj) %>%
  gather(key = "Zmienna", value = "Kategoria") %>%
  count(Zmienna, Kategoria) %>%
  group_by(Zmienna) %>%
  mutate(Procent = round(n / sum(n) * 100, 1)) %>%
  ungroup() %>%
  arrange(Zmienna, desc(n))

print(demografia)
```

### 3.1.2 Podstawowe statystyki zmiennych ciągłych
```{r statystyki-opisowe} 
# Wybór zmiennych numerycznych i obliczenie statystyk
dane_clean %>%
  select(Wiek, Sredni_Czas_Użytkowania, Godziny_snu, Ocena_zdrowia_psychicznego, Wynik_uzaleznienia) %>%
  summary()
```

## 3.2 Analiza czasu użytkowania mediów społecznościowych


### 3.2.1 Statystyki czasu użytkowania
```{r czas-uzytkowania-statystyki}
# Szczegółowe miary położenia dla czasu
dane_clean %>%
  summarise(
    Srednia = mean(Sredni_Czas_Użytkowania),
    Mediana = median(Sredni_Czas_Użytkowania),
    Odchylenie_Std = sd(Sredni_Czas_Użytkowania),
    Min = min(Sredni_Czas_Użytkowania),
    Max = max(Sredni_Czas_Użytkowania),
    Q1 = quantile(Sredni_Czas_Użytkowania, 0.25),
    Q3 = quantile(Sredni_Czas_Użytkowania, 0.75)
  )
``` 

### 3.2.2 Rozkład czasu według kategorii
```{r czas-uzytkowania-rozkład}
# Analiza stworzonych grup (Niski/Średni/Wysoki)
dane_clean %>%
  count(f.Grupa_Czasu_Uzytkowania) %>%
  mutate(Udzial_procentowy = round(n / sum(n) * 100, 2))
```
### 3.2.3 Najpopularniejsze platformy
```{r najpopularniejsze-platformy}
# Ranking platform
dane_clean %>%
  count(Najczęściej_używana_platforma) %>%
  arrange(desc(n)) %>%
  mutate(Procent = round(n / sum(n) * 100, 1))
```

## 3.3 Analiza poziomu uzależnienia


### 3.3.1 Rozkład wyniku uzależnienia
```{r rozklad-uzaleznienia}
# Statystyki dla Wynik_uzaleznienia
dane_clean %>%
  summarise(
    Srednia_Uzaleznienie = mean(Wynik_uzaleznienia),
    Mediana = median(Wynik_uzaleznienia),
    SD = sd(Wynik_uzaleznienia)
  )
```

### 3.3.2 Poziomy uzależnienia według kategorii
```{r kategorie-uzaleznienia}
# Tworzymy proste kategorie uzależnienia do tabeli
dane_clean %>%
  mutate(Kat_Uzaleznienia = case_when(
    Wynik_uzaleznienia <= 3 ~ "Niskie",
    Wynik_uzaleznienia <= 7 ~ "Umiarkowane",
    TRUE ~ "Wysokie"
  )) %>%
  count(Kat_Uzaleznienia) %>%
  mutate(Procent = round(n / sum(n) * 100, 1)) %>%
  arrange(desc(n))
```

## 3.4 Analiza według płci


```{r analiza-plec}
# Porównanie kobiet i mężczyzn w kluczowych aspektach
dane_clean %>%
  group_by(f.Plec) %>%
  summarise(
    N = n(),
    Sredni_Czas = mean(Sredni_Czas_Użytkowania),
    Srednie_Uzaleznienie = mean(Wynik_uzaleznienia),
    Srednie_Zdrowie = mean(Ocena_zdrowia_psychicznego)
  )
```

## 3.5 Analiza według poziomu akademickiego


```{r analiza-poziom-akademicki}
# Czy studenci studiów magisterskich różnią się od licencjackich?
dane_clean %>%
  group_by(Poziom_akademicki) %>%
  summarise(
    Sredni_Czas = mean(Sredni_Czas_Użytkowania),
    Sredni_Sen = mean(Godziny_snu),
    Srednie_Uzaleznienie = mean(Wynik_uzaleznienia)
  ) %>%
  arrange(desc(Sredni_Czas))
```

## 3.6 Zdrowie psychiczne i sen


### 3.6.1 Jakość zdrowia psychicznego
```{r zdrowie-psychiczne}
# Podsumowanie oceny zdrowia psychicznego
dane_clean %>%
  summarise(
    Srednia = mean(Ocena_zdrowia_psychicznego),
    Mediana = median(Ocena_zdrowia_psychicznego),
    Najnizsza = min(Ocena_zdrowia_psychicznego),
    Najwyzsza = max(Ocena_zdrowia_psychicznego)
  )
```

### 3.6.2 Jakość snu
```{r jakosc-snu}
# Analiza snu i deficytów
stats_snu <- dane_clean %>%
  summarise(
    Srednia_Godzin = mean(Godziny_snu),
    Liczba_z_Deficytem = sum(Godziny_snu < 7), # Deficyt poniżej 7h
    Procent_z_Deficytem = mean(Godziny_snu < 7) * 100
  )

print(stats_snu)
```

## 3.7 Wpływ na wyniki akademickie


```{r wplyw-na-wyniki}
# Jak studenci oceniają wpływ social mediów na swoje oceny?
dane_clean %>%
  group_by(f.Wplyw_na_wyniki) %>%
  summarise(
    Liczba = n(),
    Sredni_Czas_Uzytkowania = mean(Sredni_Czas_Użytkowania),
    Srednie_Uzaleznienie = mean(Wynik_uzaleznienia)
  )
```

## 3.8 Konflikty związane z mediami społecznościowymi


```{r konflikty}
# Czy konflikty wiążą się z uzależnieniem?
dane_clean %>%
  group_by(Konflikty_w_social_mediach) %>%
  summarise(
    Sredni_Wynik_Uzaleznienia = mean(Wynik_uzaleznienia),
    Licznosc = n()
  )

# Prosta korelacja
kor_konflikty <- cor(dane_clean$Konflikty_w_social_mediach, dane_clean$Wynik_uzaleznienia)
print(paste("Korelacja konfliktów z uzależnieniem wynosi:", round(kor_konflikty, 2)))
```

## 3.9 Korelacje między zmiennymi

```{r korelacje-zmienne}
# Wybór tylko zmiennych numerycznych do macierzy
zmienne_numeryczne <- dane_clean %>%
  select(Wiek, Sredni_Czas_Użytkowania, Godziny_snu, Ocena_zdrowia_psychicznego, 
         Konflikty_w_social_mediach, Wynik_uzaleznienia)

# Obliczenie korelacji
M <- cor(zmienne_numeryczne)

# Wyświetlenie macierzy korelacji
print(M)
```
# 4. Wizualizacja Danych


# 5. Wnioskowanie Statystyczne


# 6. Podsumowanie i Wnioski

